<!DOCTYPE html>
<html lang="en-us">
  <head>
    <meta charset="utf-8">
    <meta http-equiv="X-UA-Compatible" content="IE=edge,chrome=1">
    
    <title>à¤¸à¤‚à¤¸à¥à¤•à¥ƒà¤¤à¥‡ à¤µà¤¿à¤¶à¥à¤µà¤¾à¤¸à¤Ÿà¤¿à¤ªà¥à¤ªà¤¨à¥à¤¯à¤ƒ  | 17 Chapter XIII VERBAL ADJECTIVES AND NOUNS: PARTICIPLES, INFINITIVES, GERUNDS</title>
    <meta name="HandheldFriendly" content="True">
    <meta name="MobileOptimized" content="320">

    <meta name="viewport" content="width=device-width,minimum-scale=1">
    <meta name="generator" content="Hugo 0.143.0">
    
    
      <META NAME="ROBOTS" CONTENT="INDEX, FOLLOW">
    

    <link href="/sanskrit/vyAkaraNam/whitney/17_Chapter_XIII_VERBAL_ADJECTIVES_AND_NOUNS_PARTICIPLES_INFINITIVES_GERUNDS/" rel="alternate" type="application/rss+xml" title="à¤¸à¤‚à¤¸à¥à¤•à¥ƒà¤¤à¥‡ à¤µà¤¿à¤¶à¥à¤µà¤¾à¤¸à¤Ÿà¤¿à¤ªà¥à¤ªà¤¨à¥à¤¯à¤ƒ" />
    <link href="/sanskrit/vyAkaraNam/whitney/17_Chapter_XIII_VERBAL_ADJECTIVES_AND_NOUNS_PARTICIPLES_INFINITIVES_GERUNDS/" rel="feed" type="application/rss+xml" title="à¤¸à¤‚à¤¸à¥à¤•à¥ƒà¤¤à¥‡ à¤µà¤¿à¤¶à¥à¤µà¤¾à¤¸à¤Ÿà¤¿à¤ªà¥à¤ªà¤¨à¥à¤¯à¤ƒ" />

    <meta property="og:url" content="https://vishvAsa.github.io/sanskrit/vyAkaraNam/whitney/17_Chapter_XIII_VERBAL_ADJECTIVES_AND_NOUNS_PARTICIPLES_INFINITIVES_GERUNDS/">
  <meta property="og:site_name" content="à¤¸à¤‚à¤¸à¥à¤•à¥ƒà¤¤à¥‡ à¤µà¤¿à¤¶à¥à¤µà¤¾à¤¸à¤Ÿà¤¿à¤ªà¥à¤ªà¤¨à¥à¤¯à¤ƒ">
  <meta property="og:title" content="17 Chapter XIII VERBAL ADJECTIVES AND NOUNS: PARTICIPLES, INFINITIVES, GERUNDS">
  <meta property="og:description" content="CHAPTER XIII. VERBAL ADJECTIVES AND NOUNS: PARTICIPLES, INFINITIVES, GERUNDS.
951 a. THOSE verbal adjectives, or participles, which are made from tense-stems, and so constitute a part of the various tense-systems, have been already treated. It remains to describe certain others, which, being made directly from the root itself, belong to the verbal system as a whole, and not to any particular part of it.
b. The infinitive (with a few sporadic exceptions in the older language) also comes in all cases from the root directly, and not from any of the derived tense-stems.">
  <meta property="og:locale" content="en_us">
  <meta property="og:type" content="article">
    <meta property="article:section" content="vyakaranam">

  <meta itemprop="name" content="17 Chapter XIII VERBAL ADJECTIVES AND NOUNS: PARTICIPLES, INFINITIVES, GERUNDS">
  <meta itemprop="description" content="CHAPTER XIII. VERBAL ADJECTIVES AND NOUNS: PARTICIPLES, INFINITIVES, GERUNDS.
951 a. THOSE verbal adjectives, or participles, which are made from tense-stems, and so constitute a part of the various tense-systems, have been already treated. It remains to describe certain others, which, being made directly from the root itself, belong to the verbal system as a whole, and not to any particular part of it.
b. The infinitive (with a few sporadic exceptions in the older language) also comes in all cases from the root directly, and not from any of the derived tense-stems.">
  <meta itemprop="wordCount" content="9333">
  <meta name="twitter:card" content="summary">
  <meta name="twitter:title" content="17 Chapter XIII VERBAL ADJECTIVES AND NOUNS: PARTICIPLES, INFINITIVES, GERUNDS">
  <meta name="twitter:description" content="CHAPTER XIII. VERBAL ADJECTIVES AND NOUNS: PARTICIPLES, INFINITIVES, GERUNDS.
951 a. THOSE verbal adjectives, or participles, which are made from tense-stems, and so constitute a part of the various tense-systems, have been already treated. It remains to describe certain others, which, being made directly from the root itself, belong to the verbal system as a whole, and not to any particular part of it.
b. The infinitive (with a few sporadic exceptions in the older language) also comes in all cases from the root directly, and not from any of the derived tense-stems.">
<script type="text/javascript">
    
    let baseURL = "https:\/\/vishvAsa.github.io\/sanskrit\/";
    let basePath = "/" + baseURL.split("/").slice(3).join("/");
    let siteParams = JSON.parse("{\u0022build_img\u0022:\u0022https:\/\/github.com\/vishvAsa\/sanskrit\/actions\/workflows\/build.yml\/badge.svg\u0022,\u0022build_url\u0022:\u0022https:\/\/github.com\/vishvAsa\/sanskrit\/actions\/workflows\/build.yml\u0022,\u0022contactlink\u0022:\u0022https:\/\/github.com\/vishvAsa\/sanskrit\/issues\/new\u0022,\u0022env\u0022:\u0022production\u0022,\u0022githubeditmepathbase\u0022:\u0022https:\/\/github.com\/vishvAsa\/sanskrit\/edit\/content\/\u0022}");
    let pageDefaultsList = JSON.parse("[{\u0022scope\u0022:{\u0022pathPrefix\u0022:\u0022\u0022},\u0022values\u0022:{\u0022comments\u0022:true,\u0022layout\u0022:\u0022page\u0022,\u0022search\u0022:true,\u0022sidebar\u0022:\u0022home_sidebar\u0022,\u0022unicode_script\u0022:\u0022devanagari\u0022}}]");
    let sidebarsData = JSON.parse("{\u0022home_sidebar\u0022:{\u0022contents\u0022:[{\u0022url\u0022:\u0022recdir:\/\/\u0022},{\u0022contents\u0022:[{\u0022title\u0022:\u0022Tags\u0022,\u0022url\u0022:\u0022\/tags\/\u0022},{\u0022title\u0022:\u0022Categories\u0022,\u0022url\u0022:\u0022\/categories\/\u0022}],\u0022title\u0022:\u0022à¤ªà¥à¤°à¤•à¥€à¤°à¥à¤£à¤®à¥\u0022},{\u0022contents\u0022:[{\u0022title\u0022:\u0022à¤œà¥à¤¯à¥Œà¤¤à¤¿à¤·à¤®à¥\u0022,\u0022url\u0022:\u0022..\/jyotiSham\/\u0022},{\u0022title\u0022:\u0022à¤¸à¤‚à¤¸à¥à¤•à¥ƒà¤¤à¤®à¥\u0022,\u0022url\u0022:\u0022..\/sanskrit\/\u0022},{\u0022title\u0022:\u0022à¤¸à¤‚à¤¸à¥à¤•à¤¾à¤°à¤ƒ\u0022,\u0022url\u0022:\u0022..\/devaH\/\u0022},{\u0022title\u0022:\u0022à¤†à¤—à¤®à¤ƒ\u0022,\u0022url\u0022:\u0022..\/AgamaH\/\u0022},{\u0022title\u0022:\u0022à¤†à¤—à¤®à¤ƒ à¤¶à¥ˆà¤µà¤ƒ\u0022,\u0022url\u0022:\u0022..\/AgamaH_shaivaH\/\u0022},{\u0022title\u0022:\u0022à¤†à¤—à¤®à¤ƒ à¤µà¥ˆà¤·à¥à¤£à¤µà¤ƒ\u0022,\u0022url\u0022:\u0022..\/AgamaH_vaiShNavaH\/\u0022},{\u0022title\u0022:\u0022à¤°à¤¾à¤®à¤¾à¤¨à¥à¤œà¥€à¤¯à¤®à¥\u0022,\u0022url\u0022:\u0022..\/rAmAnujIyam\/\u0022},{\u0022title\u0022:\u0022à¤®à¤¾à¤§à¥à¤µà¤®à¥\u0022,\u0022url\u0022:\u0022..\/mAdhvam\/\u0022},{\u0022title\u0022:\u0022à¤†à¤—à¤®à¤ƒ à¤¬à¥à¤°à¤¾à¤¹à¥à¤®à¤ƒ\u0022,\u0022url\u0022:\u0022..\/AgamaH_brAhmaH\/\u0022},{\u0022title\u0022:\u0022à¤•à¤²à¥à¤ªà¤¾à¤¨à¥à¤¤à¤°à¤®à¥\u0022,\u0022url\u0022:\u0022..\/kalpAntaram\/\u0022},{\u0022title\u0022:\u0022Notes Home\u0022,\u0022url\u0022:\u0022..\/notes\/\u0022},{\u0022title\u0022:\u0022à¤µà¥‡à¤¦à¤¾à¤ƒ\u0022,\u0022url\u0022:\u0022..\/vedAH\/\u0022},{\u0022title\u0022:\u0022à¤µà¥‡à¤¦à¤¾à¤ƒ - à¤‹à¤•à¥\u0022,\u0022url\u0022:\u0022..\/vedAH_Rk\/\u0022},{\u0022title\u0022:\u0022à¤µà¥‡à¤¦à¤¾à¤ƒ - à¤¯à¤œà¥à¤ƒ\u0022,\u0022url\u0022:\u0022..\/vedAH_yajuH\/\u0022},{\u0022title\u0022:\u0022à¤µà¥‡à¤¦à¤¾à¤ƒ - à¤¸à¤¾à¤®\u0022,\u0022url\u0022:\u0022..\/vedAH_sAma\/\u0022},{\u0022title\u0022:\u0022à¤ªà¥à¤°à¤¾à¤£à¤®à¥\u0022,\u0022url\u0022:\u0022..\/purANam\/\u0022},{\u0022title\u0022:\u0022à¤ªà¥à¤°à¤¾à¤£à¤®à¥ à¤µà¥ˆà¤·à¥à¤£à¤µà¤®à¥\u0022,\u0022url\u0022:\u0022..\/purANam_vaiShNavam\/\u0022},{\u0022title\u0022:\u0022à¤®à¤¹à¤¾à¤­à¤¾à¤°à¤¤à¤®à¥\u0022,\u0022url\u0022:\u0022..\/mahAbhAratam\/\u0022},{\u0022title\u0022:\u0022à¤°à¤¾à¤®à¤¾à¤¯à¤£à¤®à¥\u0022,\u0022url\u0022:\u0022..\/rAmAyaNam\/\u0022},{\u0022title\u0022:\u0022à¤•à¤¾à¤µà¥à¤¯à¤®à¥\u0022,\u0022url\u0022:\u0022..\/kAvyam\/\u0022},{\u0022title\u0022:\u0022à²•à²¨à³à²¨à²¡\u0022,\u0022url\u0022:\u0022..\/kannaDa\/\u0022},{\u0022title\u0022:\u0022à¤®à¥€à¤®à¤¾à¤‚à¤¸à¤¾\u0022,\u0022url\u0022:\u0022..\/mImAMsA\/\u0022},{\u0022title\u0022:\u0022à¤¤à¥à¤°à¤¿à¤ªà¤¿à¤Ÿà¤•à¤®à¥\u0022,\u0022url\u0022:\u0022..\/tipiTaka\/\u0022},{\u0022title\u0022:\u0022à¤ªà¤¾à¤³à¤¯à¤ƒ\u0022,\u0022url\u0022:\u0022..\/pALi\/\u0022},{\u0022title\u0022:\u0022à¤­à¤¾à¤·à¤¾à¤¨à¥à¤¤à¤°à¤®à¥\u0022,\u0022url\u0022:\u0022..\/bhAShAntaram\/\u0022},{\u0022title\u0022:\u0022English Lit\u0022,\u0022url\u0022:\u0022..\/english\/\u0022},{\u0022title\u0022:\u0022Book pub\u0022,\u0022url\u0022:\u0022..\/book-pub\u0022}],\u0022title\u0022:\u0022à¤¸à¤™à¥à¤—à¥à¤°à¤¹à¤¾à¤¨à¥à¤¤à¤°à¤®à¥\u0022},{\u0022title\u0022:\u0022Vishvas\u0027s home page\u0022,\u0022url\u0022:\u0022..\/\u0022},{\u0022title\u0022:\u0022\\u003ci class=\\\u0022fas fa-hand-holding-heart\\\u0022\\u003e\\u003c\/i\\u003eDonate Via Vishvas\u0022,\u0022url\u0022:\u0022https:\/\/vishvAsa.github.io\/interests\/dharma-via-vishvas\/\u0022}],\u0022title\u0022:\u0022à¤­à¤¾à¤—à¤¾à¤ƒ\u0022}}");
    
    var pageRelUrlTree = {};
</script>

    
    <script type="text/javascript">
  let pageVars = {};
  pageVars.pageUrlMinusBasePath = "\/sanskrit\/vyAkaraNam\/whitney\/17_Chapter_XIII_VERBAL_ADJECTIVES_AND_NOUNS_PARTICIPLES_INFINITIVES_GERUNDS\/".replace(basePath, "/");
  pageVars.pageParams = {};
  pageVars.pageSource = "vyAkaraNam\/whitney\/17_Chapter_XIII_VERBAL_ADJECTIVES_AND_NOUNS_PARTICIPLES_INFINITIVES_GERUNDS.md";
  console.log(pageVars.pageSource);
  var pageDefaults;
  for (let possiblePageDefaults of pageDefaultsList) {
    if (pageVars.pageSource.startsWith(possiblePageDefaults.scope.pathPrefix)) {
      pageDefaults = possiblePageDefaults.values
    }
  }
    
</script>


    <script src="/sanskrit/webpack_dist/uiLib-bundle.js"></script>







    <link rel="stylesheet" href="/sanskrit/webpack_dist/uiLib.css">
<link rel="stylesheet" href="/sanskrit/css/uiLibPrint.css" media="print" >
<link rel="stylesheet" href="/sanskrit/css/fonts.css" >
<link rel="stylesheet" href="/sanskrit/css/@fortawesome/fontawesome-free/css/solid.min.css">

<link rel="stylesheet" href="/sanskrit/css/@fortawesome/fontawesome-free/css/fontawesome.min.css">


<link rel="alternate" hreflang="sa-Deva" href="https://vishvAsa.github.io/sanskrit/vyAkaraNam/whitney/17_Chapter_XIII_VERBAL_ADJECTIVES_AND_NOUNS_PARTICIPLES_INFINITIVES_GERUNDS/" />
<link rel="alternate" hreflang="sa-Deva" href="https://vishvAsa.github.io/sanskrit/vyAkaraNam/whitney/17_Chapter_XIII_VERBAL_ADJECTIVES_AND_NOUNS_PARTICIPLES_INFINITIVES_GERUNDS/?transliteration_target=devanagari" />

<link rel="alternate" hreflang="sa-Knda" href="https://vishvAsa.github.io/sanskrit/vyAkaraNam/whitney/17_Chapter_XIII_VERBAL_ADJECTIVES_AND_NOUNS_PARTICIPLES_INFINITIVES_GERUNDS/?transliteration_target=kannada" />
<link rel="alternate" hreflang="sa-Mlym" href="https://vishvAsa.github.io/sanskrit/vyAkaraNam/whitney/17_Chapter_XIII_VERBAL_ADJECTIVES_AND_NOUNS_PARTICIPLES_INFINITIVES_GERUNDS/?transliteration_target=malayalam" />
<link rel="alternate" hreflang="sa-Telu" href="https://vishvAsa.github.io/sanskrit/vyAkaraNam/whitney/17_Chapter_XIII_VERBAL_ADJECTIVES_AND_NOUNS_PARTICIPLES_INFINITIVES_GERUNDS/?transliteration_target=telugu" />
<link rel="alternate" hreflang="sa-Taml-t-sa-Taml-m0-superscript" href="https://vishvAsa.github.io/sanskrit/vyAkaraNam/whitney/17_Chapter_XIII_VERBAL_ADJECTIVES_AND_NOUNS_PARTICIPLES_INFINITIVES_GERUNDS/?transliteration_target=tamil_superscripted" />
<link rel="alternate" hreflang="sa-Taml" href="https://vishvAsa.github.io/sanskrit/vyAkaraNam/whitney/17_Chapter_XIII_VERBAL_ADJECTIVES_AND_NOUNS_PARTICIPLES_INFINITIVES_GERUNDS/?transliteration_target=tamil" />
<link rel="alternate" hreflang="sa-Gran" href="https://vishvAsa.github.io/sanskrit/vyAkaraNam/whitney/17_Chapter_XIII_VERBAL_ADJECTIVES_AND_NOUNS_PARTICIPLES_INFINITIVES_GERUNDS/?transliteration_target=grantha" />

<link rel="alternate" hreflang="sa-Gujr" href="https://vishvAsa.github.io/sanskrit/vyAkaraNam/whitney/17_Chapter_XIII_VERBAL_ADJECTIVES_AND_NOUNS_PARTICIPLES_INFINITIVES_GERUNDS/?transliteration_target=gujarati" />
<link rel="alternate" hreflang="sa-Guru" href="https://vishvAsa.github.io/sanskrit/vyAkaraNam/whitney/17_Chapter_XIII_VERBAL_ADJECTIVES_AND_NOUNS_PARTICIPLES_INFINITIVES_GERUNDS/?transliteration_target=gurmukhi" />
<link rel="alternate" hreflang="sa-Shar" href="https://vishvAsa.github.io/sanskrit/vyAkaraNam/whitney/17_Chapter_XIII_VERBAL_ADJECTIVES_AND_NOUNS_PARTICIPLES_INFINITIVES_GERUNDS/?transliteration_target=sharada" />
<link rel="alternate" hreflang="sa-Dogr" href="https://vishvAsa.github.io/sanskrit/vyAkaraNam/whitney/17_Chapter_XIII_VERBAL_ADJECTIVES_AND_NOUNS_PARTICIPLES_INFINITIVES_GERUNDS/?transliteration_target=dogra" />
<link rel="alternate" hreflang="sa-Phag" href="https://vishvAsa.github.io/sanskrit/vyAkaraNam/whitney/17_Chapter_XIII_VERBAL_ADJECTIVES_AND_NOUNS_PARTICIPLES_INFINITIVES_GERUNDS/?transliteration_target=phags_pa" />
<link rel="alternate" hreflang="sa-Tibt" href="https://vishvAsa.github.io/sanskrit/vyAkaraNam/whitney/17_Chapter_XIII_VERBAL_ADJECTIVES_AND_NOUNS_PARTICIPLES_INFINITIVES_GERUNDS/?transliteration_target=tibetan" />
<link rel="alternate" hreflang="sa-Sidd" href="https://vishvAsa.github.io/sanskrit/vyAkaraNam/whitney/17_Chapter_XIII_VERBAL_ADJECTIVES_AND_NOUNS_PARTICIPLES_INFINITIVES_GERUNDS/?transliteration_target=siddham" />
<link rel="alternate" hreflang="sa-Newa" href="https://vishvAsa.github.io/sanskrit/vyAkaraNam/whitney/17_Chapter_XIII_VERBAL_ADJECTIVES_AND_NOUNS_PARTICIPLES_INFINITIVES_GERUNDS/?transliteration_target=newa" />
<link rel="alternate" hreflang="sa-Modi" href="https://vishvAsa.github.io/sanskrit/vyAkaraNam/whitney/17_Chapter_XIII_VERBAL_ADJECTIVES_AND_NOUNS_PARTICIPLES_INFINITIVES_GERUNDS/?transliteration_target=modi" />
<link rel="alternate" hreflang="sa-Tirh" href="https://vishvAsa.github.io/sanskrit/vyAkaraNam/whitney/17_Chapter_XIII_VERBAL_ADJECTIVES_AND_NOUNS_PARTICIPLES_INFINITIVES_GERUNDS/?transliteration_target=tirhuta_maithili" />
<link rel="alternate" hreflang="sa-Gong" href="https://vishvAsa.github.io/sanskrit/vyAkaraNam/whitney/17_Chapter_XIII_VERBAL_ADJECTIVES_AND_NOUNS_PARTICIPLES_INFINITIVES_GERUNDS/?transliteration_target=gondi_gujala" />
<link rel="alternate" hreflang="sa-Gonm" href="https://vishvAsa.github.io/sanskrit/vyAkaraNam/whitney/17_Chapter_XIII_VERBAL_ADJECTIVES_AND_NOUNS_PARTICIPLES_INFINITIVES_GERUNDS/?transliteration_target=gondi_masaram" />


<link rel="alternate" hreflang="sa-Orya" href="https://vishvAsa.github.io/sanskrit/vyAkaraNam/whitney/17_Chapter_XIII_VERBAL_ADJECTIVES_AND_NOUNS_PARTICIPLES_INFINITIVES_GERUNDS/?transliteration_target=oriya" />
<link rel="alternate" hreflang="sa-Beng-t-sa-Beng-m0-assamese" href="https://vishvAsa.github.io/sanskrit/vyAkaraNam/whitney/17_Chapter_XIII_VERBAL_ADJECTIVES_AND_NOUNS_PARTICIPLES_INFINITIVES_GERUNDS/?transliteration_target=assamese" />
<link rel="alternate" hreflang="sa-Beng" href="https://vishvAsa.github.io/sanskrit/vyAkaraNam/whitney/17_Chapter_XIII_VERBAL_ADJECTIVES_AND_NOUNS_PARTICIPLES_INFINITIVES_GERUNDS/?transliteration_target=bengali" />
<link rel="alternate" hreflang="sa-Mtei" href="https://vishvAsa.github.io/sanskrit/vyAkaraNam/whitney/17_Chapter_XIII_VERBAL_ADJECTIVES_AND_NOUNS_PARTICIPLES_INFINITIVES_GERUNDS/?transliteration_target=manipuri" />
<link rel="alternate" hreflang="sa-Sinh" href="https://vishvAsa.github.io/sanskrit/vyAkaraNam/whitney/17_Chapter_XIII_VERBAL_ADJECTIVES_AND_NOUNS_PARTICIPLES_INFINITIVES_GERUNDS/?transliteration_target=sinhala" />
<link rel="alternate" hreflang="sa-Limb" href="https://vishvAsa.github.io/sanskrit/vyAkaraNam/whitney/17_Chapter_XIII_VERBAL_ADJECTIVES_AND_NOUNS_PARTICIPLES_INFINITIVES_GERUNDS/?transliteration_target=limbu" />
<link rel="alternate" hreflang="sa-Lepc" href="https://vishvAsa.github.io/sanskrit/vyAkaraNam/whitney/17_Chapter_XIII_VERBAL_ADJECTIVES_AND_NOUNS_PARTICIPLES_INFINITIVES_GERUNDS/?transliteration_target=lepcha" />


<link rel="alternate" hreflang="sa-Cyrl" href="https://vishvAsa.github.io/sanskrit/vyAkaraNam/whitney/17_Chapter_XIII_VERBAL_ADJECTIVES_AND_NOUNS_PARTICIPLES_INFINITIVES_GERUNDS/?transliteration_target=cyrillic" />
<link rel="alternate" hreflang="sa-Latn-t-sa-Zyyy-m0-iso" href="https://vishvAsa.github.io/sanskrit/vyAkaraNam/whitney/17_Chapter_XIII_VERBAL_ADJECTIVES_AND_NOUNS_PARTICIPLES_INFINITIVES_GERUNDS/?transliteration_target=iso" />
<link rel="alternate" hreflang="sa-Latn-t-sa-Zyyy-m0-iast" href="https://vishvAsa.github.io/sanskrit/vyAkaraNam/whitney/17_Chapter_XIII_VERBAL_ADJECTIVES_AND_NOUNS_PARTICIPLES_INFINITIVES_GERUNDS/?transliteration_target=iast" />
<link rel="alternate" hreflang="sa-Aran" href="https://vishvAsa.github.io/sanskrit/vyAkaraNam/whitney/17_Chapter_XIII_VERBAL_ADJECTIVES_AND_NOUNS_PARTICIPLES_INFINITIVES_GERUNDS/?transliteration_target=urdu" />
<link rel="alternate" hreflang="sa-Avst" href="https://vishvAsa.github.io/sanskrit/vyAkaraNam/whitney/17_Chapter_XIII_VERBAL_ADJECTIVES_AND_NOUNS_PARTICIPLES_INFINITIVES_GERUNDS/?transliteration_target=avestan" />

<link rel="alternate" hreflang="sa-Brah" href="https://vishvAsa.github.io/sanskrit/vyAkaraNam/whitney/17_Chapter_XIII_VERBAL_ADJECTIVES_AND_NOUNS_PARTICIPLES_INFINITIVES_GERUNDS/?transliteration_target=brahmi" />
<link rel="alternate" hreflang="sa-Khar" href="https://vishvAsa.github.io/sanskrit/vyAkaraNam/whitney/17_Chapter_XIII_VERBAL_ADJECTIVES_AND_NOUNS_PARTICIPLES_INFINITIVES_GERUNDS/?transliteration_target=kharoshthi" />
<link rel="alternate" hreflang="sa-Zanb" href="https://vishvAsa.github.io/sanskrit/vyAkaraNam/whitney/17_Chapter_XIII_VERBAL_ADJECTIVES_AND_NOUNS_PARTICIPLES_INFINITIVES_GERUNDS/?transliteration_target=zanbazar_square" />
<link rel="alternate" hreflang="sa-Bhks" href="https://vishvAsa.github.io/sanskrit/vyAkaraNam/whitney/17_Chapter_XIII_VERBAL_ADJECTIVES_AND_NOUNS_PARTICIPLES_INFINITIVES_GERUNDS/?transliteration_target=bhaiksuki" />

<link rel="alternate" hreflang="sa-Bali" href="https://vishvAsa.github.io/sanskrit/vyAkaraNam/whitney/17_Chapter_XIII_VERBAL_ADJECTIVES_AND_NOUNS_PARTICIPLES_INFINITIVES_GERUNDS/?transliteration_target=balinese" />
<link rel="alternate" hreflang="sa-Java" href="https://vishvAsa.github.io/sanskrit/vyAkaraNam/whitney/17_Chapter_XIII_VERBAL_ADJECTIVES_AND_NOUNS_PARTICIPLES_INFINITIVES_GERUNDS/?transliteration_target=javanese" />
<link rel="alternate" hreflang="sa-Laoo" href="https://vishvAsa.github.io/sanskrit/vyAkaraNam/whitney/17_Chapter_XIII_VERBAL_ADJECTIVES_AND_NOUNS_PARTICIPLES_INFINITIVES_GERUNDS/?transliteration_target=lao" />
<link rel="alternate" hreflang="sa-Laoo-t-sa-Laoo-m0-Laopali" href="https://vishvAsa.github.io/sanskrit/vyAkaraNam/whitney/17_Chapter_XIII_VERBAL_ADJECTIVES_AND_NOUNS_PARTICIPLES_INFINITIVES_GERUNDS/?transliteration_target=lao_pali" />
<link rel="alternate" hreflang="sa-Mymr" href="https://vishvAsa.github.io/sanskrit/vyAkaraNam/whitney/17_Chapter_XIII_VERBAL_ADJECTIVES_AND_NOUNS_PARTICIPLES_INFINITIVES_GERUNDS/?transliteration_target=burmese" />
<link rel="alternate" hreflang="sa-Mymr-t-sa-Mymr-m0-Mon" href="https://vishvAsa.github.io/sanskrit/vyAkaraNam/whitney/17_Chapter_XIII_VERBAL_ADJECTIVES_AND_NOUNS_PARTICIPLES_INFINITIVES_GERUNDS/?transliteration_target=mon" />
<link rel="alternate" hreflang="sa-Cham" href="https://vishvAsa.github.io/sanskrit/vyAkaraNam/whitney/17_Chapter_XIII_VERBAL_ADJECTIVES_AND_NOUNS_PARTICIPLES_INFINITIVES_GERUNDS/?transliteration_target=cham" />
<link rel="alternate" hreflang="sa-Khmr" href="https://vishvAsa.github.io/sanskrit/vyAkaraNam/whitney/17_Chapter_XIII_VERBAL_ADJECTIVES_AND_NOUNS_PARTICIPLES_INFINITIVES_GERUNDS/?transliteration_target=khmer" />
<link rel="alternate" hreflang="sa-Thai" href="https://vishvAsa.github.io/sanskrit/vyAkaraNam/whitney/17_Chapter_XIII_VERBAL_ADJECTIVES_AND_NOUNS_PARTICIPLES_INFINITIVES_GERUNDS/?transliteration_target=thai" />

  </head>

  <body class="ma0 bg-near-white">
    


    
<header class="p-1 bg-yellow noPrint">
    <nav role="navigation" class="col">
      <div id="div_top_bar" class="row">
        <div class="col-md-3 justify-content-start">
          <a  href="/" class="btn col border">
            <i class="fas fa-gopuram ">à¤¸à¤‚à¤¸à¥à¤•à¥ƒà¤¤à¥‡ à¤µà¤¿à¤¶à¥à¤µà¤¾à¤¸à¤Ÿà¤¿à¤ªà¥à¤ªà¤¨à¥à¤¯à¤ƒ <br/> 17 Chapter XIII VERBAL ADJECTIVES AND NOUNS: PARTICIPLES, INFINITIVES, GERUNDS</i>
          </a>
        </div>
        <div id="div_top_bar_right" class="col-md-auto d-flex justify-content-center">
          <button class="btn btn-light"  href="#transliterationDropdown" data-toggle="collapse">
            âœ
          </button>
          <select id="transliterationDropdown" size="1" class="collapse" onchange="module_uiLib.default.content.updateTransliteration()">
            <optgroup label="ğŸŒ">
              <option value="iso">ÄISO</option>
              <option value="iso_vedic">Äi-Äu</option>
              <option value="cyrillic">Ğ¿Ñƒ</option>
              <option value="urdu">Ù†Ø³</option>
              <option value="??">ğŸŒ??</option>
            </optgroup>
            <optgroup label="ğŸ›•ğŸ§­S">
              <option value="kannada">à²…</option>
              <option value="malayalam">à´…</option>
              <option value="telugu">à°•</option>
              <option value="tamil_superscripted">à®•Â²</option>
              <option value="tamil_extended">à®•</option>
              <option value="grantha">ğ‘Œ…</option>
            </optgroup>
            <optgroup label="ğŸ›•ğŸ§­N">
              <option value="devanagari" selected="">à¤¸</option>
              <option value="gujarati">àª…</option>
              <option value="gurmukhi">à¨…</option>
            </optgroup>
            <optgroup label="ğŸ›•ğŸ§­E">
              <option value="oriya">à¬…</option>
              <option value="assamese">à¦…à¦¸</option>
              <option value="bengali">à¦…</option>
            </optgroup>
            <optgroup label="ğŸ›•ğŸºğŸ“œ">
              <option value="sharada">ğ‘†‘ğ‘‡€ğ‘†°</option>
              <option value="brahmi">ğ‘€…</option>
            </optgroup>
            <optgroup label="ğŸ›•ğŸŒ‹">
              <option value="balinese">á¬©á¬®á¬¶</option>
            </optgroup>
          </select>
          <div>
          <button class="btn btn-outline-secondary btn-sm"  href="#transliterationDropdownAlt" data-toggle="collapse">
          (âœ)
          </button>
          <select id="transliterationDropdownAlt" size="1"  style="font-size:12px" class="bg-light-yellow collapse" onchange="module_uiLib.default.content.updateTransliteration()">
            <optgroup label="ğŸŒ">
              <option value="iso">ÄISO</option>
              <option value="iso_vedic">Äi-Äu</option>
              <option value="cyrillic">Ğ¿Ñƒ</option>
              <option value="urdu">Ù†Ø³</option>
              <option value="??">ğŸŒ??</option>
            </optgroup>
            <optgroup label="ğŸ›•ğŸ§­S">
              <option value="kannada">à²…</option>
              <option value="malayalam">à´…</option>
              <option value="telugu">à°•</option>
              <option value="tamil_superscripted">à®•Â²</option>
              <option value="tamil_extended">à®•</option>
              <option value="grantha">ğ‘Œ…</option>
            </optgroup>
            <optgroup label="ğŸ›•ğŸ§­N">
              <option value="devanagari" selected="">à¤¸</option>
              <option value="gujarati">àª…</option>
              <option value="gurmukhi">à¨…</option>
            </optgroup>
            <optgroup label="ğŸ›•ğŸ§­E">
              <option value="oriya">à¬…</option>
              <option value="assamese">à¦…à¦¸</option>
              <option value="bengali">à¦…</option>
            </optgroup>
            <optgroup label="ğŸ›•ğŸºğŸ“œ">
              <option value="sharada">ğ‘†‘ğ‘‡€ğ‘†°</option>
              <option value="brahmi">ğ‘€…</option>
            </optgroup>
            <optgroup label="ğŸ›•ğŸŒ‹">
              <option value="balinese">á¬©á¬®á¬¶</option>
            </optgroup>
          </select>
          </div>
          <div class="row col d-flex  dropdown">
            <button class="btn btn-secondary-outline btn-sm dropdown-toggle" type="button" data-toggle="dropdown" aria-haspopup="true" aria-expanded="false">
              AÂ±
            </button>
            <div class="dropdown-menu" aria-labelledby="dropdownMenuButton">
            <a class="btn btn-secondary btn-sm" onclick="module_uiLib.changeTextSize(2)">A+</a>
            <a class="btn btn-secondary btn-sm" onclick="module_uiLib.changeTextSize(-2)">A-</a>
            </div>
          </div>
          <button class="btn btn-light btn-sm"  href="#commentStyleDropdown" data-toggle="collapse">
            ğŸ—¨
          </button>
          <select id="commentStyleDropdown" class="collapse" size="1" onchange="module_uiLib.default.content.updateCommentStyleFromDropdown()">
            <option value="on">âœ”</option>
            <option value="hidden">âœ—</option>
          </select>
          <div><a id="expandAllButton" class="btn btn-secondary" onclick="module_uiLib.default.query.setParamsAndGo({'expandDetails': '.*'})">â†•ï¸ï¸</a></div>
          <div id="printStyleDiv" class="row col d-flex  dropdown">
          <button class="btn btn-light btn-sm dropdown-toggle"  href="#printStyleDropdown" data-toggle="dropdown" aria-haspopup="true" aria-expanded="false">
          ğŸ–¨
          </button>
            <div class="dropdown-menu col" aria-labelledby="printStyleDropdown">
              <div class="row justify-content-center">
                <p>Cols:</p>
                <input type="number" min="1" max="10" value="2" step="1" id="tbColumns" style="width: 3ch;"  accesskey="c"/>
              </div>
              <div class="row justify-content-center">
                <p>AÂ±:</p> <input type="text" id="tbBodyFontSize" value="0.4cm" style="width: 6ch;"  accesskey="f"></input>
              </div>
              <div class="row justify-content-center">
                <p>Incl:</p> <input checked type="checkbox" id="tbIncludeStyle" value="on"></input>
                <button id="btnPrintStyle" onclick="module_uiLib.default.content.updatePrintStyle()">ğŸ–¨
                </button>
              </div>
            </div>
        </div>
        </div>
        <div id="audioDiv" class="row col d-flex  dropdown">
          <button class="btn btn-secondary-outline btn-sm dropdown-toggle" type="button" id="audioDropdownMenuButton" data-toggle="dropdown" aria-haspopup="true" aria-expanded="false">
            ğŸ§
          </button>
          <div class="dropdown-menu" aria-labelledby="dropdownMenuButton">
          <a id="speakerButton" class="btn btn-outline-secondary btn-sm" onclick="module_uiLib.default.content.handleSpeakToggle()">â¯</a>
          <button id="speakerPauseButton" class="btn btn-outline-secondary btn-sm">â¸</button>
            <div id="audioOptionsDiv" class="row justify-content-center" >
              <div>
                <p class="lead">Vol</p>
                <input type="range" min="0" max="1" value="1" step="0.1" id="volume" />
                <span id="volume-label" class="ms-2">1</span>
              </div>
              <div class="mx-5">
                <p class="lead">Rate</p>
                <input type="range" min="0.1" max="10" value="1" id="rate" step="0.1" />
                <span id="rate-label" class="ms-2">1</span>
              </div>
              <div>
                <p class="lead">Pitch</p>
                <input type="range" min="0" max="2" value="1" step="0.1" id="pitch" />
                <span id="pitch-label" class="ms-2">1</span>
              </div>
            </div>
          </div>
        </div>
        <a href="https://vishvAsa.github.io/sanskrit/search"  class="btn btn-light btn-sm">ğŸ¥½ğŸ”¦</a>
        <div class="row col  d-flex justify-content-center">
          <div><a id="previousPage" href="" class="btn btn-secondary">###<i class="fas fa-caret-left"></i></a></div>
          <div ><a id="nextPage" href="" class="btn btn-secondary"><i class="fas fa-caret-right"></i> ### </a></div>
        </div>
        <ul id="top-bar-right-custom" class="list-group list-group-horizontal">
        </ul>
      </div>
    </nav>
</header>

    
    <div class="row" name="contentRow">
      
      <aside class="col-md-3 card border noPrint " id="sidebar">
          <div id="fastSearch">
              <datalist id="pageDataList"></datalist>
              <input id="searchInput" placeholder="à¤¶à¥€à¤°à¥à¤·à¤¿à¤•à¤¾à¤¨à¥à¤µà¤¿à¤·à¥à¤¯à¤¤à¤¾à¤®à¥" list="pageDataList" onchange="module_uiLib.default.navigation.pageLoader()">
          </div>
          <details open  class="bg-light-gray" >
              <summary id="sidebarToggleLink" onclick="module_uiLib.default.navigation.sidebarToggleHandler()">
            Menu
              </summary>
              <ul id="sidebarBody" class="list pl2 p-0 bg-yellow">
              </ul>
          </details>
      </aside>
      <main class="col p-3" role="main" data-pagefind-body>
        
<header class='border d-flex justify-content-between'>
    <h1 id="17 Chapter XIII VERBAL ADJECTIVES AND NOUNS: PARTICIPLES, INFINITIVES, GERUNDS">17 Chapter XIII VERBAL ADJECTIVES AND NOUNS: PARTICIPLES, INFINITIVES, GERUNDS</h1>
    
    <a id="editLink" class="btn btn-primary noPrint"  href="https://github.com/vishvAsa/sanskrit/edit/content/vyAkaraNam/whitney/17_Chapter_XIII_VERBAL_ADJECTIVES_AND_NOUNS_PARTICIPLES_INFINITIVES_GERUNDS.md"><i class="fas fa-edit"></i></a>
    
</header>
<article>
  <aside id="toc_card" class="card border noPrint ">
    <details id="toc_header">
        <summary>What's in this page?</summary>
      <div id="toc_body" class="p-0">
        
        <ul id="toc_ul" class="list p-0">
        </ul>
      </div>
    </details>
    <div id="progressBarDiv" class="row d-flex justify-content-center">
      ğŸğŸ’ª<progress id="progressLoading" value="0" max="100"> 32% </progress>
    </div>
  </aside>
  <div id="post_content">
  <h2 id="chapter-xiii">CHAPTER XIII.</h2>
<p>VERBAL ADJECTIVES AND NOUNS: PARTICIPLES, INFINITIVES, GERUNDS.</p>
<p>951 a. THOSE verbal adjectives, or participles, which are made from
tense-stems, and so constitute a part of the various tense-systems, have
been already treated. It remains to describe certain others, which,
being made directly from the root itself, belong to the verbal system as
a whole, and not to any particular part of it.</p>
<p>b. The infinitive (with a few sporadic exceptions in the older
language) also comes in all cases from the root directly, and not from
any of the derived tense-stems.</p>
<p>c. The same is true of the so-called gerunds, or indeclinable
participles.</p>
<p>Passive Participle in <code>tÃ¡</code> or <code>nÃ¡</code>.</p>
<p>952. By accented suffix à¤¤ <code>tÃ¡</code> â€” or, in a comparatively small number of
verbs, à¤¨ <code>nÃ¡</code> â€” is formed a verbal adjective which, when coming from
transitive verbs, qualifies anything as having endured the action
expressed by the verb: thus, à¤¦à¤¤à¥à¤¤ <code>dattÃ¡</code> <em>given</em>; à¤‰à¤•à¥à¤¤ <code>uktÃ¡</code> <em>spoken</em>.
Hence it is usually called the passive participle; or, to distinguish it
from the participle belonging to the passive present-system (771), the
past passive participle.</p>
<p>a. When made from an intransitive or neuter verb, the same participle,
as in other languages, has no passive but only an indefinite past sense:
thus, à¤—à¤¤ <code>gatÃ¡</code> <em>gone</em>; à¤­à¥‚à¤¤ <code>bhÅ«tÃ¡</code> <em>been</em>; à¤ªà¤¤à¤¿à¤¤ <code>patitÃ¡</code> <em>fallen</em>.</p>
<p>953. In general, this participle is made by adding à¤¤ <code>tÃ¡</code> to the bare
verbal root, with observation of the ordinary rules of euphonic
combination.</p>
<p>a. Some roots, however, require the prefixion of the auxiliary vowel
<code>i</code> to the suffix. For these, and for the verbs that add <code>nÃ¡</code> instead of
<code>tÃ¡</code>, see below, 956, 957.</p>
<p>b. As to the accent when the root is preceded by a preposition, see
1085 a.</p>
<p>954. The root before à¤¤ <code>tÃ¡</code> has usually its weakest form, if there is
anywhere in the verbal system a distinction of weak and strong forms.
Thus:</p>
<p>a. A penultimate nasal is not seldom dropped: examples are <code>aktÃ¡</code>
(âˆš<code>aÃ±j</code>), <code>baddhÃ¡</code> (âˆš<code>bandh</code>), <code>Å›rabdha</code> (âˆš<code>Å›rambh</code>), <code>daá¹£á¹­Ã¡</code> (âˆš<code>daá¹…Å›</code>),
<code>srasta</code> (âˆš<code>sraá¹…s</code>), <code>bÄá¸ha</code> (âˆš<code>baá¹…h</code>).</p>
<p>b. Roots which are abbreviated in the weak forms of the perfect (794)
suffer the same abbreviation here: examples are <code>uktÃ¡</code> (âˆš<code>vac</code>), <code>uá¹£á¹­Ã¡</code>
(âˆš<code>vas</code> <em>shine</em>), <code>uptÃ¡</code> (âˆš<code>vap</code>: also <code>vapta</code>), <code>Å«á¸hÃ¡</code> (âˆš<code>vah</code>),
<code>suptÃ¡</code> (âˆš<code>svap</code>), <code>iá¹£á¹­Ã¡</code> (âˆš<code>yaj</code>), <code>viddhÃ¡</code> (âˆš<code>vyadh</code>); â€” and, by a
similar procedure, âˆš<code>prach</code> (or <code>praÅ›</code>) makes <code>pá¹›á¹£á¹­Ã¡</code>, âˆš<code>bhraá¹…Å›</code> makes
<code>bhá¹›á¹£á¹­a</code> (beside the regular <code>bhraá¹£á¹­Ã¡</code>), and âˆš<code>Å›ra</code> <em>boil</em> makes <code>Å›á¹›á¹­Ã¡</code>
(beside <code>Å›rÄtÃ¡</code>).</p>
<p>c. Final <code>Ä</code> is weakened to <code>Ä«</code> in <code>gÄ«tÃ¡</code> (âˆš<code>gÄ</code> <em>sing</em>), <code>dhÄ«tÃ¡</code>
(âˆš<code>dhÄ</code> <em>suck</em>), <code>pÄ«tÃ¡</code> (âˆš<code>pÄ</code> <em>drink</em>), <code>sphÄ«ta</code>; and
<code>jÄ«tÃ¡, vÄ«tÃ¡, Å›Ä«tÃ¡</code> are made from the roots <code>jyÄ, vyÄ, Å›yÄ</code>, (or <code>jÄ«</code>
etc.); â€” and further to <code>i</code> in <code>chitÃ¡</code> (beside <code>chÄtÃ¡</code>), <code>dita</code> (âˆš<code>dÄ</code>
<em>divide</em> and <code>dÄ</code> <em>bind</em>), <code>drita</code> (? âˆš<code>drÄ</code> <em>sleep</em>), <code>hitÃ¡</code> (âˆš<code>dhÄ</code>
<em>put</em>: with <code>h</code> for <code>dh</code>; but <code>dhita</code> also occurs in V.), <code>mitÃ¡</code> (âˆš<code>mÄ</code>
<em>measure</em>), <code>Å›itÃ¡</code> (also <code>Å›Äta</code>), <code>sitÃ¡, sthitÃ¡</code>.</p>
<p>d. A final <code>m</code> is lost after <code>a</code> in <code>gatÃ¡, natÃ¡, yatÃ¡, ratÃ¡</code> (from
âˆš<code>gam</code> etc.); and a final <code>n</code> in <code>ká¹£ata, tatÃ¡, matÃ¡, hatÃ¡</code>. As to the
other roots in <code>am</code> and <code>an</code> taking <code>ta</code>, see 955 a, b.</p>
<p>e. More isolated cases are -<code>Å«ta</code> (RV.: âˆš<code>av</code>), <code>utÃ¡</code> or <code>Å«ta</code> (âˆš<code>vÄ</code>
<em>weave</em>), <code>Å›iá¹£á¹­Ã¡</code> (also <code>Å›Ästa</code>: âˆš<code>Å›Äs</code>), <code>mÅ«rtÃ¡</code> (referred to
âˆš<code>mÅ«rch</code>). As to -<code>gdha</code> and <code>jagdhÃ¡</code>, see 233 f.</p>
<p>f. On the other hand, âˆš<code>svad</code> makes <code>svÄttÃ¡</code>.</p>
<p>955. Of more irregular character are the following:</p>
<p>a. A number of roots ending in <code>am</code> retain the nasal, and lengthen the
radical vowel (as also in some others of their verbal forms): thus,
<code>kÄá¹ta, krÄá¹tÃ¡, klÄá¹tÃ¡, ká¹£Äá¹ta, cÄá¹ta, tÄá¹tÃ¡, dÄá¹tÃ¡, bhrÄá¹ta, vÄá¹tÃ¡, Å›Äá¹tÃ¡</code>
(âˆš<code>Å›am</code> <em>be quiet</em>), <code>Å›rÄá¹tÃ¡</code> (from âˆš<code>kam</code> etc.); and one in <code>an</code>,
<code>dhvan</code> <em>sound</em>, makes <code>dhvÄntÃ¡</code>.</p>
<p>b. A few roots in <code>an</code> make their participle from another root-form in
<code>Ä</code>: thus, <code>khÄtÃ¡, jÄtÃ¡</code>, -<code>vÄta, sÄtÃ¡</code>; <code>dham</code> has both <code>dhamitÃ¡</code> and
<code>dhmÄtÃ¡</code>.</p>
<p>c. Certain roots in <code>Ä«v</code> take their <code>yÅ«</code>-form (765 a): thus, <code>dyÅ«tÃ¡</code>
(âˆš<code>dÄ«v</code> <em>play</em>), <code>á¹£á¹­hyÅ«ta, syÅ«tÃ¡</code>; but âˆš<code>mÄ«v</code> <em>makes</em> -<code>mÅ«ta</code>.</p>
<p>d. From roots in changeable <code>á¹›</code> (generally taking <code>na</code>: 957 b) are made
also <code>pÅ«rtÃ¡</code> (âˆš<code>pá¹›</code> <em>fill</em>: beside <code>pá¹›ta</code>), <code>Å›Ä«rta</code> and <code>Å›Å«rtÃ¡</code> (âˆš<code>Å›á¹›</code>
<em>crush</em>); and <code>Å›Ä«rta</code> is further made from âˆš<code>Å›rÄ«</code> <em>mix</em>.</p>
<p>e. Double forms are <code>mugdhÃ¡</code> and <code>mÅ«á¸ha, sÄá¸hÃ¡</code> and <code>soá¸ha, dhÅ«rta</code> and
<code>dhruta, hvá¹›ta</code> and <code>hrutÃ¡</code>.</p>
<p>f. The root <code>dÄ</code> <em>give</em> makes <code>dattÃ¡</code> (from the secondary root-form
<code>dad</code>; but <code>dÄta</code> also in V.). But the anomalously contracted form
-<code>tta</code> (as if for <code>dÄta</code>, with the radical vowel lost) is also frequent
in composition, especially with prepositions: thus,
<code>ÄÌtta, Ã¡nutta, pÃ¡rÄ«tta, prÃ¡tta, prÃ¡tÄ«tta</code>; rarely with other elements,
as <code>devÃ¡tta, punartta, marÃºtta</code> (?). And the same abbreviated form comes
from âˆš<code>dÄ</code> <em>divide</em> in <code>Ã¡vatta</code>.</p>
<p>g. The roots making participles in both <code>ta</code> and <code>ita</code>, or <code>ta</code> and
<code>na</code>, or in all three, will be noted in the next two paragraphs.</p>
<p>956. The suffix with à¤‡ <code>i</code>, or in the form à¤‡à¤¤ <code>itÃ¡</code>, used especially
with roots having finals that are only with difficulty, if at all,
combinable with à¤¤à¥ <code>t</code> according to the usual analogies of the language,
and often with roots of a secondary, derivative, or late character; but
also not seldom with original roots.</p>
<p>a. Thus, of roots presenting difficulties of combination: â€” 1. all that
end in two consonants (save those of which one consonant is lost by a
weakening process: 964 a, b): e. g.
<code>Å›anÌ„k, valg, vÄÃ±ch, lajj, ubj, ceá¹£á¹­, ghÅ«rá¹‡, katth, nind, jalp, cumb, umbh, khall, pinv, Å›aá¹…s</code>
(also <code>Å›astÃ¡</code>), <code>raká¹£, hiá¹…s, garh</code> (in all, over fifty); but <code>taká¹£</code>
makes <code>taá¹£á¹­Ã¡</code>; â€” 2. all that end in linguals (including <code>á¹£</code> after <code>a</code> or
<code>Ä</code>): e. g. <code>aá¹­, truá¹­, paá¹­h, luá¹­h, Ä«á¸, vruá¸, bhaá¹‡, kaá¹£, bhÄá¹£</code>; â€” 3. all
that end in surd spirants: e. g. <code>likh, grath, nÄth, kuth, riph, guph</code>;
â€” 4. all that end in <code>l</code>: e. g. <code>cal, gil, mÄ«l, lul, khel</code>: â€” 6. all
that end in other persistent semivowels: namely, <code>carv</code> (also <code>cÅ«rá¹‡a</code>),
<code>jÄ«v</code> (for the other roots in <code>Ä«v</code>, see 955 c), <code>dhÄv</code> <em>run</em>,
<code>sev, day, vyay, pÅ«y</code>; â€” 6. <code>ujh</code>. â€” This class includes more than half
of the whole number that take only <code>ita</code>.</p>
<p>b. Of other roots ending in consonants: â€” 1. in gutturals, <code>cak, á¸hÄuk</code>
(<code>Å›ak</code> has both <code>ta</code> and <code>ita</code>); <code>Å›lÄgh</code>; â€” 2. in palatals, <code>ac</code> (also
<code>aknÃ¡</code>), <code>uc, kuc, khac, yÄc, ruc</code>; <code>aj</code>?, <code>kÅ«j, vraj</code>, also <code>tyaj</code> and
<code>má¹›j</code> in late texts (usually <code>tyaktÃ¡</code> and <code>má¹›á¹£á¹­Ã¡</code>); â€” 3. in dentals,
<code>at, pat, Å›cut</code>, also <code>yat</code> in epos (elsewhere only <code>yattÃ¡</code>);
<code>krad, khÄd, gad, cud, nad, mud, má¹›d, rad, rud, vad, vid</code> <em>know</em>,
<code>hrÄd</code>; also <code>nud</code> in epos (elsewhere <code>nuttÃ¡</code> and <code>nunna</code>); <code>mad</code> has
both <code>mattÃ¡</code> and <code>maditÃ¡</code> (the majority of roots in <code>d</code> take <code>na</code>: 957
d); <code>edh, ká¹£udh, gadh, dudh, nÄdh, bÄdh, spardh</code>;
<code>an, in, kvan, dhvan, pan, ran</code> <em>ring</em>, <code>van, stan, svan</code>, and <code>dhvan</code>
(also <code>dhvÄntÃ¡</code>); â€” 4. in labials, <code>cup, yup, rup</code>, and usually <code>kup</code>
(<code>kupta</code> late) and <code>lap</code> (<code>lapta</code> epic), occasionally
<code>ká¹£ip, gup, tap, dá¹›p, vap, Å›ap</code>, while <code>jap</code> has both <code>ta</code> and <code>ita</code>;
<code>grabh</code> (<code>gá¹›bhÄ«tÃ¡</code>), <code>Å›ubh, skabh</code>, and occasionally <code>lubh</code>, while
<code>ká¹£ubh</code> and <code>stabh</code> have both forms; <code>tim, dham, Å›am</code> <em>labor</em>, <code>stim</code>,
and <code>ká¹£am</code> in epos (also <code>ká¹£Äá¹ta</code>); â€” 5. in spirants, <code>aÅ›</code> <em>eat</em>,
<code>Ä«Å›, kÄÅ›, ká¹›Å›, vÄÅ›, Å›ac</code>, while <code>piÅ›</code> has both forms, and <code>má¹›Å›</code> takes
<code>ita</code> only late; <code>iá¹£</code> <em>send</em>,
<code>Ä«á¹£, kuá¹£, tá¹›á¹£, tviá¹£, pruá¹£, miá¹£, rÅ«á¹£, heá¹£, hreá¹£</code>, also <code>muá¹£</code> except late,
while <code>dhá¹›á¹£, ruá¹£</code>, and <code>há¹›á¹£</code> show both forms;
<code>Äs, bhas, bhÄs, ras, las, vas</code> <em>clothe</em>, <code>has</code>, also <code>as</code> <em>throw</em>
occasionally, while <code>kas, gras, yas, vas</code> <em>shine</em>, <code>vas</code> <em>dwell</em>, <code>Å›Äs</code>
(with <code>Å›iá¹£á¹­Ã¡</code> and <code>Å›Ästa</code>), <code>Å›vas</code>, and <code>hras</code> make both forms;
<code>Ä«h, grah</code> (<code>gá¹›hÄ«tÃ¡</code>), <code>jah</code> (secondary form of <code>hÄ</code>), <code>mah, rah</code>, and
occasionally <code>Å«h</code> <em>remove</em>, while <code>gÄh</code> has both forms.</p>
<p>c. Of roots ending in vowels, only <code>Å›Ä«</code> <em>lie</em>, which makes <code>Å›ayita</code>
(with <code>guá¹‡a</code> of root, as elsewhere: 629).</p>
<p>d. In general, a root maintains its full form before <code>ita</code>; but there
are a few exceptions: thus, <code>gá¹›bhÄ«tÃ¡</code> and <code>gá¹›hÄ«tÃ¡</code> (the root being
reckoned as <code>grabh</code> and <code>grah</code>: see 729), <code>uditÃ¡</code> (also <code>vadita</code> in the
later language), <code>uá¹£ita</code> (âˆš<code>vas</code> <em>shine</em>; beside <code>uá¹£á¹­Ã¡</code>), <code>uá¹£ita</code>
(âˆš<code>vas</code> <em>dwell</em>: also sporadically <code>vasita</code> and <code>uá¹£á¹­a</code>), <code>uká¹£itÃ¡</code>
(âˆš<code>vakÃ¡</code> <em>increase</em>), <code>Å›á¹›thitÃ¡</code> (âˆš<code>Å›rath</code>). From âˆš<code>má¹›j</code> are made both
<code>má¹›jita</code> and <code>mÄrjita</code> (with strengthening as in present and elsewhere:
627), beside <code>má¹›á¹£á¹­Ã¡</code>.</p>
<p>e. Instead of <code>i</code>, long <code>Ä«</code> is taken in <code>gá¹›bhÄ«tÃ¡</code> and <code>gá¹›hÄ«tÃ¡</code>.</p>
<p>957. The suffix à¤¨ <code>nÃ¡</code> (always without auxiliary à¤‡ <code>i</code>) is taken
instead of à¤¤ <code>tÃ¡</code> by a number of roots (about seventy). Thus:</p>
<p>a. Certain roots in <code>Ä</code>: thus, <code>ká¹£Ä, glÄ, drÄ</code> <em>run</em>, <code>drÄ</code> <em>sleep</em>,
(also <code>drita</code>?), <code>mlÄ</code> (also <code>mlÄtÃ¡</code>), <code>vÄ</code> <em>blow</em> (also <code>vÄta</code>), <code>Å›yÄ</code>
(also <code>Å›Ä«nÃ¡</code>), <code>styÄ, hÄ</code> <em>leave</em> (also <code>hÄ«nÃ¡</code> and <code>hÄta</code>), <code>hÄ</code> <em>go
forth</em>; and <code>dÄ</code> <em>divide</em> makes <code>dinÃ¡</code> (also <code>dita</code> and -<code>tta</code>).
Further, certain roots in <code>i</code>- and <code>u</code>-vowels: thus, <code>ká¹£i</code> <em>destroy</em>
(<code>ká¹£Ä«á¹‡a</code>; also <code>ká¹£itÃ¡</code>), <code>á¸Ä«, pÄ«, lÄ«</code> <em>cling</em>, <code>vlÄ«, Å›Ä«</code> or <code>Å›yÄ</code>
<em>coagulate</em> (beside <code>Å›yÄna</code> and <code>Å›Ä«ta</code>), <code>hrÄ«</code> (beside <code>hrÄ«ta</code>); <code>dÅ«</code>
<em>burn</em> (also <code>duta</code>), <code>lÅ«, Å›Å«</code>; and <code>dÄ«v</code> <em>lament</em> makes <code>dyÅ«na</code>
(compare 765).</p>
<p>b. Roots in <code>á¹›</code>, which before the suffix becomes <code>Ä«r</code> or <code>Å«r</code>: the
forms are, <code>ará¹‡a</code> (late; beside <code>á¹›tÃ¡</code>), <code>kÄ«rá¹‡a</code> (âˆš<code>ká¹›</code> <em>scatter</em>),
<code>gÄ«rá¹‡Ã¡</code> (âˆš<code>gá¹›</code> <em>swallow</em>), <code>jÄ«rá¹‡Ã¡</code> and <code>jÅ«rá¹‡Ã¡</code> (âˆš<code>já¹›</code> <em>waste away</em>),
<code>tÄ«rá¹‡Ã¡</code> and <code>tÅ«rá¹‡a</code> (also <code>tÅ«rtÃ¡</code>), <code>dÄ«rá¹‡Ã¡</code> (âˆš<code>dá¹›</code> <em>pierce</em>: also
<code>dá¹›ta</code>), <code>pÅ«rá¹‡Ã¡</code> (âˆš<code>pá¹›</code> <em>fill</em>: also <code>pÅ«rtÃ¡</code> and <code>pá¹›ta</code>), <code>mÅ«rá¹‡Ã¡</code> (âˆš<code>má¹›</code>
<em>crush</em>), <code>Å›Ä«rá¹‡Ã¡</code> (âˆš<code>Å›á¹›</code> <em>crush</em>: also <code>Å›Ä«rta</code> and <code>Å›Å«rtÃ¡</code>?), <code>stÄ«rá¹‡Ã¡</code>
(also <code>stá¹›ta</code>). Of like character with these are <code>Ä«rá¹‡Ã¡</code> from
âˆš<code>Ä«r, cÄ«rá¹‡a</code> (beside <code>carita</code>) from âˆš<code>car</code>, <code>gÅ«rá¹‡a</code> (beside <code>gÅ«rtÃ¡</code>)
from âˆš<code>gur</code>, a secondary form of <code>gá¹›</code>, and <code>cÅ«rá¹‡a</code> (beside <code>carvita</code>)
from âˆš<code>carv</code>, which is also plainly a secondary root.</p>
<p>c. A few roots ending in <code>j</code> (which becomes <code>g</code> before the suffix,
against the usual rule of internal combination: 216 f): thus, <code>bhagna</code>
(âˆš<code>bhaÃ±j</code>), <code>bhugna</code> (âˆš<code>bhuj</code> <em>bend</em>), <code>magnÃ¡</code> (âˆš<code>majj</code>), <code>rugá¹‡Ã¡, vigna</code>
(beside <code>vikta</code>). Further, two or three ending in <code>c</code> (similarly
treated): thus, <code>aknÃ¡</code> (âˆš<code>ac</code> or <code>aÃ±c</code>: also <code>acita</code> and <code>aÃ±cita</code>),
<code>vá¹›knÃ¡</code> (âˆš<code>vraÅ›c</code>), and apparently -<code>pá¹›gá¹‡a</code> (RV., once: with doubly
irregular change of root-final, from âˆš<code>pá¹›c</code>). And one root in <code>g</code>,
<code>lagna</code>.</p>
<p>d. A considerable number, some of them very common ones, of roots in
<code>d</code> (which, against ordinary rule, becomes <code>n</code> before the suffix: 157
b). The forms are: <code>unna</code> (also <code>utta</code>), <code>ará¹‡á¹‡a</code>?,
<code>klinna, ká¹£uá¹‡á¹‡a, ká¹£viá¹‡á¹‡a, khinna, channa, chinnÃ¡, chá¹›á¹‡á¹‡Ã¡, tunnÃ¡, tá¹›á¹‡á¹‡Ã¡, nunna</code>
(also <code>nuttÃ¡</code> and <code>nudita</code>), <code>pannÃ¡, bhinnÃ¡, vinna</code> (âˆš<code>vid</code> <em>find</em>: also
<code>vittÃ¡</code>), <code>Å›anna</code> (âˆš<code>Å›ad</code> <em>fall</em>), <code>sannÃ¡</code> (also <code>sattÃ¡</code>), <code>skannÃ¡</code>
(âˆš<code>skand</code>), <code>syannÃ¡</code> (âˆš<code>syand</code>), <code>svinnÃ¡, hanna</code>. And <code>Ã¡nna</code> <em>food</em>, in
spite of its different accent, appears to be a like formation from âˆš<code>ad</code>
<em>eat</em>.</p>
<p>958. The native grammarians reckon as participles of this formation a
few miscellaneous derivative adjectives, coming from roots which do not
make a regular participle: such are <code>ká¹£Äma</code> <em>burnt</em>, <code>ká¹›Å›Ã¡</code> <em>emaciated</em>,
<code>pakvÃ¡</code> <em>ripe</em>, <code>phullÃ¡</code> <em>expanded</em>, <code>Å›Ãºá¹£ka</code> <em>dry</em>.</p>
<p>Past Active Participle in <code>tavant</code> (or <code>navant</code>).</p>
<p>959. From the past passive participle, of whatever formation, is made,
by adding the possessive suffix à¤µà¤¨à¥à¤¤à¥ <code>vant</code>, a secondary derivative
having the meaning and construction of a perfect active participle: for
example, à¤¤à¤¤à¥ à¤•à¥ƒà¤¤à¤µà¤¾à¤¨à¥ <code>tÃ¡t ká¹›tÃ¡vÄn</code> <em>having done that</em>; <code>taá¹ nigÄ«rá¹‡avÄn</code>
<em>having swallowed him down</em>. Its inflection is like that of other
derivatives made with this suffix (452 ff.); its feminine ends in à¤µà¤¤à¥€
<code>vatÄ«</code>; its accent remains on the participle.</p>
<p>960. Derivative words of this formation are found in RV., but without
anything like a participial value. The AV. has a single example, with
participial meaning: <code>aÅ›itÄÌvaty Ã¡tithÄu</code> <em>one&rsquo;s guest having eaten</em>
(loc. abs.). In the BrÄhmaá¹‡as also it is hardly met with. In the later
language, however, it comes to be quite common. And there it is chiefly
used predicatively, and oftenest without copula expressed, or with the
value of a personal verb-form in a past tense: primarily, and not
seldom, signifying immediate past, or having a true &ldquo;perfect&rdquo; value; but
also (like the old perfect and the old aorist in later use) coming to be
freely used for indefinite time, or with the value of the imperfect
(779). For example: <code>mÄá¹ na kaÅ›cid dá¹›á¹£á¹­avÄn</code> <em>no one has seen</em> (or
<em>saw</em>) <em>me</em>; <code>sa nakulaá¹ vyÄpÄditavÄn</code> <em>he destroyed the ichneumon</em>; or,
with copula, <code>mahat ká¹›cchram prÄptavaty asi</code> <em>thou hast fallen upon
great misery</em>. Although originally and properly made only from
transitive verbs (with an object, to which the participle in <code>ta</code> stands
in the relation of an objective predicate), it is finally found also
from intransitives: thus, <code>cÅ«tena saá¹Å›ritavatÄ«</code> (Å›.) <em>has become united
with the mango-tree</em>; <code>gatavatÄ«</code> (ib.) <em>she has gone</em>.</p>
<p>a. The same participle is also made in the secondary conjugations: e.
g. <code>darÅ›itavant</code> <em>having shown</em>, <code>prabodhitavant</code> <em>having awakened</em>.</p>
<p>b. Possessives also in <code>in</code> made from passive participles are sometimes
found used in an analogous manner, nearly as perfect active participles:
e. g. <code>iá¹£á¹­Ã­n</code> <em>having sacrificed</em>, <code>vijitino manyamÄnÄá¸¥</code> (AB.) <em>thinking
themselves to have conquered</em>.</p>
<p>Future Passive Participles: Gerundives.</p>
<p>961. Certain derivative adjectives (for the most part more or less
clearly secondary derivatives) have acquired in the language a value as
qualifying something which is to, or which ought to, suffer the action
expressed by the root from which they come; and they are allowed to be
made from every verb. Hence they are, like more proper participles,
sometimes treated as a part of the general verbal system, and called
future passive participles, or gerundives (like the Latin forms in
<em>ndus</em>, to which they correspond in meaning).</p>
<p>962. The suffixes by which such gerundives are regularly and ordinarily
made are three: namely à¤¯ <code>ya</code>, à¤¤à¤µà¥à¤¯ <code>tavya</code>, and à¤…à¤¨à¥€à¤¯ <code>anÄ«ya</code>.</p>
<p>a. Derivatives in <code>ya</code> having this value are made in all periods of the
language, from the earliest down; the other two are of more modern
origin, being entirely wanting in the oldest Veda (RV.), and hardly
known in the later. Other derivatives of a similar character, which
afterward disappear from use, are found in the Veda (966).</p>
<p>963. The suffix <code>ya</code> in its gerundive use has nothing to distinguish it
from the same suffix as employed to make adjectives and nouns of other
character (see below, 1213). And it exhibits also the same variety in
the treatment of the root.</p>
<p>a. The original value of the suffix is <code>ia</code>, and as such it has to be
read in the very great majority of its Vedic occurrences. Hence the
conversion of <code>e</code> and <code>o</code> to <code>ay</code> and <code>av</code> before it (see below).</p>
<p>b. Thus: 1. Final <code>Ä</code> becomes <code>e</code> before the suffix:
<code>dÃ©ya, dhyeya, khyÃ©ya, mÃ©ya</code> (perhaps <code>dÄÌ-ia</code> etc., with euphonic <code>y</code>
interposed); but RV. has once <code>-jÃ±Äya</code>. â€” 2. The other vowels either
remain unchanged, or have the <code>guá¹‡a</code> or the <code>vá¹›ddhi</code> strengthening; and
<code>e</code> usually and <code>o</code> always are treated before the <code>ya</code> as they would be
before a vowel: thus,
<code>-ká¹£ayya, jÃ¡yya, bhÃ¡yya, lÄyya; nÃ¡vya, bhÃ¡vya, hÃ¡vya, bhÄvyÃ¡; vÄÌrya</code>:
and, in the later language, <code>nÄ«ya, jeya, dhÅ«ya</code> (such cases are wanting
earlier). In a few instances, a short vowel adds <code>t</code> before the suffix:
thus, <code>itya, mitya, Å›rÃºtya, stÃºtya, ká¹›tya</code> (the only Vedic examples). â€”
3. Medial <code>a</code> remains unchanged or is lengthened: thus,
<code>dÃ¡bhya, vÃ¡ndya, sÃ¡dya</code>; <code>mÄÌdya, vÄÌcya</code>. â€” 4. Medial <code>i</code>-, <code>u</code>-, and
<code>á¹›</code>-vowels are unchanged or have the <code>guá¹‡a</code>-strengthening: thus,
<code>Ä«Ìá¸ya, gÃºhya, dhá¹›á¹£ya</code>; <code>dvÃ©á¹£ya, yÃ³dhya, mÃ¡rjya</code>.</p>
<p>c. The RV. has about forty examples of this gerundive, and the AV. adds
half as many more. Except in <code>bhÄviÃ¡</code> (once), the accent in RV. is
always on the root; AV. has several cases of accent on the <code>i</code> of the
suffix (hence written <code>ÄdyÃ , ÄÅ›yÃ , -vyÄdhyÃ , -dhará¹£yÃ </code>). According to
the grammarians, the accent is on the root or else the ending is
circumflexed: always the former, if the <code>ya</code> follow a vowel.</p>
<p>964. a. The suffix <code>tavya</code> is a secondary adjective derivative from the
infinitival noun in <code>tu</code> (below, 968), made by adding the suffix <code>ya</code>
(properly <code>Ã­a</code>, whence the accent <code>yÃ </code>), before which the final <code>u</code>, as
usual (1203 a), has <code>guá¹‡a</code>-strengthening, and is resolved into <code>av</code>.+++(5)+++</p>
<p>b. Hence, as regards both the form taken by the root and the use or
omission of an auxiliary vowel <code>i</code> before the <code>tavya</code>, the rules are the
same as for the formation of the infinitive (below, 968).</p>
<p>c. No example of this formation is found in RV., and in AV. occur only
two, <code>janitavyÃ </code> and <code>hiá¹…sitavyÃ </code>. In the BrÄhmaá¹‡a language it begins to
be not rare, and is made both from the simple root and from the derived
conjugational stems (next chapter); in the classical language it is
still more frequent. According to the grammarians, the accent of the
word is either circumflex on the final or acute on the penult: thus,
<code>kartavyÃ </code> or <code>kartÃ¡vya</code>; in the accentuated texts, it is always the
former (the accent <code>tÃ¡vya</code> given to certain gerundives in the Petersburg
lexicons is an error, growing out of the ambiguous accentuation of Å›B.:
88 c).</p>
<p>965. a. The suffix <code>anÄ«ya</code> is in like manner the product of secondary
derivation, made by adding the adjective suffix <code>Ä«ya</code> (1215) to a <em>nomen
actionis</em> formed by the common suffix <code>ana</code>.</p>
<p>b. It follows, then, as regards its mode of formation, the rules for
the suffix <code>ana</code> (below, 1150).</p>
<p>c. This derivative also is unknown in RV., and in AV. is found only in
<code>upajÄ«vanÄ«Ìya</code> and <code>ÄmantranÄ«Ìya</code> (in both of which, moreover, its
distinct gerundive value admits of question). In the BrÄhmaá¹‡as (where
less than a dozen examples of it have been noted), and in the later
language, it is less common than the gerundive in <code>tavya</code>. Its accent,
as in all the derivatives with the suffix <code>Ä«ya</code>, is on the penult: thus,
<code>karaá¹‡Ä«Ìya</code>.</p>
<p>966. Other formations of kindred value are found in the Veda as
follows:</p>
<p>a. Gerundives in <code>tua</code> or <code>tva</code>, apparently made from the infinitival
noun in <code>tu</code> with the added suffix <code>a</code> (1209). They are <code>kÃ¡rtua</code> (in two
occurrences <code>kÃ¡rtva</code>), -<code>gaá¹tva, jÃ¡ntua, jÃ©tua, nÃ¡á¹tua, vÃ¡ktua, sÃ³tua</code>,
<code>snÄÌtua, hÃ¡ntua, hÃ©tua, hÃ³tva</code>; and, with auxiliary <code>i</code> (or <code>Ä«</code>),
<code>jÃ¡nitva, sÃ¡nitva, bhÃ¡vÄ«tva</code>.</p>
<p>b. Gerundives in <code>enia</code> or <code>enya</code> (compare 1217): they are
<code>Ä«ká¹£eá¹‡Ã­a, Ä«á¸Ã©nia, carÃ©á¹‡ia, dá¹›Å›Ã©nia</code>,
-<code>dviá¹£eá¹‡ia, bhÅ«á¹£Ã©á¹‡ya, yudhÃ©nia, vÃ¡reá¹‡ia</code> (and <code>bhajenya</code> BhP.); with one
example from an apparent aorist-stem, <code>yaá¹sÃ©nya</code>, and three or four from
secondary verb-stems (see below, 1019, 1038, 1068 a).</p>
<p>c. Gerundives in <code>ÄÌyia</code> (once <code>ÄÌyya</code>: compare 1218): they are
<code>daká¹£ÄÌyia, panÄÌyia, vidÄÌyia, Å›ravÄÌyia, hnavÄyia</code>; with a few from
secondary conjugation-stems (below, 1019, 1038, 1051, 1068a); and
<code>stuá¹£Ã©yia</code> is of close kindred with them.</p>
<p>d. A few adjectives in <code>elima</code>, as <code>pacelima, bhidelima</code> (only these
quotable), are reckoned as gerundives by the grammarians.</p>
<p>967. The division-line between participial and ordinary adjectives is
less strictly drawn in Sanskrit than in the other Indo-European
languages. Thus, adjectives in <code>u</code>, as will be seen later (1178), from
secondary conjugational stems, have participial value; and in the
BrÄhmaá¹‡as (with an example or two in AV.) is found widely and commonly
used a participial adjective formed with the suffix <code>uka</code> (1180).</p>
<p>Infinitives.</p>
<p>968. The later language has only a single infinitive, which is the
accusative case of a verbal noun formed by the suffix à¤¤à¥ <code>tu</code>, added to
the root usually directly, but often also with aid of the preceding
auxiliary vowel à¤‡ <code>i</code>. The form of the infinitive ending, therefore, is
à¤¤à¥à¤®à¥ <code>tum</code> or à¤‡à¤¤à¥à¤®à¥ <code>itum</code>. The root has the <code>guá¹‡a</code>-strengthening, and
is accented. Thus, for example, à¤à¤¤à¥à¤®à¥ <code>Ã©tum</code> from âˆšà¤‡ <code>i</code>; à¤•à¤°à¥à¤¤à¥à¤®à¥
<code>kÃ¡rtum</code> from âˆšà¤•à¥ƒ <code>ká¹›</code>; à¤šà¤°à¤¿à¤¤à¥à¤®à¥ <code>cÃ¡ritum</code> from âˆšà¤šà¤°à¥ <code>car</code>; à¤­à¤µà¤¿à¤¤à¥à¤®à¥
<code>bhÃ¡vitum</code> from âˆšà¤­à¥‚ <code>bhÅ«</code>.</p>
<p>a. As regards the use or omission of <code>i</code>, the infinitive (as also the
gerund in <code>tvÄ</code>: 991) follows in general the analogy of the passive
participle (956). Examples are (with the gerund added) as follows:
<code>dagdhÃ¡, dÃ¡gdhum, dagdhvÄÌ</code> from âˆš<code>dah</code>; <code>bhinnÃ¡, bhÃ©ttum, bhittvÄÌ</code> from
âˆš<code>bhid</code>; <code>matÃ¡, mÃ¡ntum, matvÄÌ</code> from âˆš<code>man</code>; <code>Å«á¸hÃ¡, vÃ³á¸hum, Å«á¸hvÄÌ</code> from
âˆš<code>vah</code>; <code>patitÃ¡, pÃ¡titum, patitvÄÌ</code> from âˆš<code>pat</code>;
<code>yÄcitÃ¡, yÄÌcitum, yÄcitvÄÌ</code> from âˆš<code>yÄc</code>; <code>Å›ayitÃ¡, Å›Ã¡yitum, Å›ayitvÄÌ</code> from
âˆš<code>Å›Ä«</code>. But certain exceptions and special cases require notice. Thus:</p>
<p>b. Of roots having no quotable participle, infinitive stems in <code>tu</code> are
made from <code>ad, sagh</code>; in <code>itu</code> from <code>uÃ±ch</code>, <code>Å«h</code> <em>consider</em>,
<code>ká¹£ap, luá¹‡á¹­h, lok, svar</code>; and in both from <code>yabh</code>.</p>
<p>c. Of roots making participles of both forms, an infinitive stem in
<code>tu</code> only is quotable for <code>ká¹£ip, ká¹£ubh, tap, tyaj, má¹›Å›, lubh, vas</code>
<em>shine</em>, <code>Å›ak, stabh</code>; only in <code>itu</code> for
<code>gÄh, carv, jap, mad, yat, van, Å›aá¹…s, Å›vas</code>; in both for <code>as</code> <em>throw</em>,
<code>Å«h</code> <em>remove</em>, <code>gup, car, má¹›j</code> (<code>mÄÌ†rá¹£á¹­u, mÄrjitu</code>), <code>lap, vas</code> <em>dwell</em>,
<code>Å›ap, Å›Äs</code>.</p>
<p>d. Also in a number of other cases (besides those already noticed) an
infinitive stem is made both with and without <code>i</code>. Thus, in addition to
the more regular form, a stem in <code>itu</code> is occasionally met with from
roots <code>aÅ›</code> <em>attain</em>, <code>iá¹£</code> <em>seek</em>, <code>bandh, bhaj, yaj</code> (<code>Ä«jitum</code>), <code>rudh</code>
<em>obstruct</em>, <code>ruh, vá¹›á¹£, sad</code> (<code>sÄ«ditum</code>), <code>sah, han, há¹›</code>; and one in <code>tu</code>
from roots <code>Äs, bhÄá¹£, vid</code> <em>know</em>. Both forms occur also from certain
<code>am</code>-roots, namely <code>nam, yam, ram</code>, and, with <code>Ä</code> before <code>tu</code> as in the
pple, <code>kram</code> and <code>bhram</code> (<code>ká¹£am</code> has only <code>ká¹£aá¹tu</code>, against the analogy
of <code>ká¹£Äá¹ta</code>); further, from certain roots in variable <code>á¹›</code>, namely <code>tá¹›</code>
(<code>tartu, tarÄ«Ì†tu</code>), <code>vá¹›</code> <em>cover</em> (<code>vÃ¡rtu, varÄ«Ì†tu</code>), and <code>stá¹›</code>
(<code>stÃ¡rtu, staritu, stÃ¡rÄ«tu</code>) (but from <code>Å›á¹›</code> <em>crush</em> occur only
<code>Å›Ã¡rÄ«tu, Å›aritu</code>, and from <code>vá¹›</code> <em>choose</em> only <code>varÄ«tu</code>; while <code>gá¹›</code>
<em>swallow</em> and <code>pá¹›</code> <em>fill</em> make their infinitive from other root-forms,
namely <code>giritum, pÅ«ritum</code>); further, from a few vowel-roots, namely
<code>nÄ«, cyu, sÅ«</code> (<code>sÅ«Ìtu</code>); and finally from <code>ká¹›á¹£, ná¹›t, Å›uc</code>.</p>
<p>e. Against the analogy of the participle, infinitive-stems in <code>itu</code>
after a final consonant are made from the roots <code>av, ká¹£an, khan</code> and
<code>jan</code> (the pples coming from <code>khÄ</code> and <code>jÄ</code>), <code>guh, jabh, tam, dÄ«v</code>
<em>play</em> and <code>dÄ«v</code> <em>lament</em> (both <code>devitu</code>), <code>majj, vá¹›t, vá¹›dh, sá¹›p</code>; and
after a final vowel, from roots in <code>Å«</code>, namely <code>pÅ«, bhÅ«, sÅ«</code> (also
<code>sÅ«tu</code>), and from <code>Å›ri</code> and <code>Å›vi</code>; as to roots in variable <code>á¹›</code>, see just
above, d.</p>
<p>f. As the infinitive is made from the (accented and) strengthened root,
so it naturally has, as a rule, the stronger or fuller root-form where a
weaker or contracted form is taken by the participle (and gerund in
<code>tvÄÌ</code>): e. g. <code>vÃ¡ktu</code> against <code>uktÃ¡</code> (and <code>uktvÄÌ</code>), <code>yÃ¡á¹£á¹­u</code> against
<code>iá¹£á¹­Ã¡</code> (and <code>iá¹£á¹­vÄÌ</code>), <code>banddhum</code> against <code>baddhÃ¡</code> (and <code>baddhvÄÌ</code>), and
so on. Deserving special notice are <code>gÄtu</code> (âˆš<code>gÄ</code> <em>sing</em>) against
<code>gÄ«tÃ¡</code>, and <code>dhÄÌtu</code> (âˆš<code>dhÄ</code> <em>suck</em>) against <code>dhÄ«tÃ¡</code>; and so from <code>dÄ</code>
<em>give</em> and <code>hÄ</code> <em>leave</em> are made only <code>dÄÌtu</code> and <code>hÄtu</code>; but <code>dhÄ</code>
<em>put</em>, <code>mÄ</code> <em>measure</em>, and <code>sthÄ</code> add to the regular
<code>dhÄtu, mÄtu, sthÄtu</code> the late forms -<code>dhitu</code>, -<code>mitu</code>, -<code>sthitu</code>; and
<code>sÄ</code> or <code>si</code> has <code>sÄtu, sÃ©tu</code>, and -<code>situ</code>; <code>vÄ</code> <em>weave</em> (pple <code>utÃ¡</code>)
has both <code>vÄÌtu</code> and <code>Ã³tu</code>; <code>hÅ«</code> or <code>hvÄ</code> has <code>havÄ«tu, hvÃ¡yitu</code>, and
<code>hvÄtu</code>. The root <code>vyadh</code> makes its only quotable infinitive, <code>veddhum</code>,
from its <code>vidh</code>-form; from saÃ±j or saj occur both sanÌ„ktu and saktu. The
anomalous epic forms <code>Ä«jitum</code> (âˆš<code>yaj</code>) and <code>sÄ«ditum</code> (âˆš<code>sad</code>), were
mentioned above. The root <code>grab</code> makes <code>grÃ¡hÄ«tum</code>.</p>
<p>g. In the later language, the infinitive-stem forms possessive
compounds with <code>kÄma</code> and <code>manas</code> (especially the former): e. g.
<code>svaptukÄma</code> <em>having the wish to sleep</em>, <code>yaá¹£á¹­ukÄma</code> <em>desirous of
sacrificing</em>, <code>vaktumanas</code> <em>minded to speak</em>.</p>
<p>h. In very rare instances, dative infinitives in <code>tave</code> or <code>tavÄi</code> are
made from the infinitive stem in the later language (as abundantly in
the earlier: 970 b): thus, <code>pratihartave</code> (BhP.). And <code>jÄ«vase</code> (973 a)
is once found in MBh. (i. 3. 67 = 732), in a quasi-Vedic hymn to the
AÅ›vins.</p>
<p>969. In the Veda and BrÄhmaá¹‡a, however, a number of verbal nouns,
<em>nomina actionis</em>, in various of their cases, are used in constructions
which assimilate them to the infinitive of other languages â€” although,
were it not for these other later and more developed and pronounced
infinitives, the constructions in question might pass as ordinary
case-constructions of a somewhat peculiar kind.</p>
<p>970. The nouns thus used infinitively are the following:</p>
<p>a. The root-noun, without derivative suffix, is so used in its
accusative in <code>am</code>, its dative in <code>e</code> or (from <code>Ä</code>-roots) <code>Äi</code>, its
genitive and ablative in <code>as</code>, and its locative in <code>i</code>.</p>
<p>b. The verbal noun in <code>tu</code> is so used in its accusative in tum, its
dative in <code>tave</code> or <code>tavÄÃ­</code>, and its ablative and genitive in <code>tos</code>.</p>
<p>Of other nouns only single cases, generally datives, are reckoned as
used with infinitive value; thus:</p>
<p>c. From the verbal noun in <code>as</code>, the dative in <code>ase</code>; and also, in an
extremely small number of instances, a dative in <code>se</code> (or <code>á¹£e</code>), from a
noun formed with <code>s</code> simply.</p>
<p>d. From nouns in <code>man</code> and <code>van</code>, datives in <code>mane</code> and <code>vane</code>.</p>
<p>e. From nouns in <code>ti</code>, datives in <code>taye</code>, or (from one or two verbs) in
<code>tyÄi</code>.</p>
<p>f. From nouns in <code>i</code>, datives in <code>Ã¡ye</code>.</p>
<p>g. From nouns in <code>dhi</code> and <code>á¹£i</code>, datives in <code>dhyÄi</code> and <code>á¹£yÄi</code>.</p>
<p>h. A few infinitives in <code>á¹£aá¹‡i</code> are perhaps locatives from nouns in <code>an</code>
added to a root increased by <code>s</code>.</p>
<p>i. From a single root, <code>dhá¹›</code>, are made infinitively used forms in
<code>tÃ¡ri</code>, of which the grammatical character is questionable.</p>
<p>j. Among all these, the forms which have best right to special
treatment as infinitives, on account of being of peculiar formation, or
from suffixes not found in other uses, or for both reasons, are those in
<code>á¹£e, á¹£aá¹‡i, tari, dhyÄi</code>, and <code>tavÄi</code>.</p>
<p>k. Except the various cases of the derivative in <code>tu</code>, and of the
root-noun, these infinitives are almost wholly unknown outside the
Rig-Veda.</p>
<p>l. Other suffixes and forms than those noticed above might be added;
for it is impossible to draw any fixed line between the uses classed as
infinitive and the ordinary case-uses: thus, <code>prajÄÌpatim praÅ›nÃ¡m ÄitÄm</code>
(TS.) <em>they went to ask PrajÄpati</em>; <code>vÃ­Å›vaá¹ jÄ«vÃ¡m prasuvÃ¡ntÄ« carÄÌyÄi</code>
(RV.) <em>quickening every living being to motion</em>; <code>apÃ¡á¸¥ sÃ¡rmÄya codÃ¡yan</code>
(RV.) <em>impelling the waters to flow</em>; <code>Å›aknuyÄÌd grÃ¡haá¹‡Äya</code> (instead of
the usual <code>grÃ¡hÄ«tum</code>: Å›B.) <em>may be able to apprehend</em>; <code>Ä tamanÄt</code>
(instead of the usual <code>tamitoá¸¥</code>: S.) <em>until exhaustion</em>. And the
so-called infinitives are found coÃ¶rdinated in the same sentence with
common nouns, and even with compound nouns: e. g.
<code>cÃ¡ritave... ÄbhogÃ¡ya iá¹£á¹­Ã¡ye rÄyÃ©</code> (RV.) <em>to go abroad, to enjoy, to
seek wealth</em>; <code>ÄrtatrÄá¹‡Äya na prahartum anÄgasi</code> (Å›.) <em>for the rescue of
the distressed, not for hurling at the innocent</em>.</p>
<p>More special rules as to the various formations are as follows:</p>
<p>971. The root-noun used as infinitive has the same form (except that it
does not take an added <code>t</code>: 383 f), and the same accent, both when
simple and when combined with prepositions, as in its other uses. In the
very great majority of instances, it is made from roots ending in a
consonant; but also from a few in <code>Ä</code> (<code>khyÄ, dÄ, dhÄ, pÄ</code>?, <code>mÄ, yÄ</code>),
from two or three in <code>i</code>- and <code>u</code>-vowels (<code>hi, mÄ«, bhÅ«</code>), and from one
or two in changeable <code>á¹›</code>, which takes the <code>ir</code>-form (<code>tir, stir</code>).</p>
<p>a. The roots in <code>Ä</code> form the accus. in <code>Äm</code>, the dat. in <code>Äi</code>, the abl.
in <code>Äs</code> (understanding <code>avasÄÌ</code> before <code>ÄÌ</code> as for <code>avasÄÌs</code> and not
<code>avasÄÃ­</code> in RV. iii. 53. 20), and the locative in <code>e</code> (only two
examples, of which one is perhaps better understood as dative).</p>
<p>972. The infinitive noun in <code>tu</code> is made freely from roots of every
form. The root takes the <code>guá¹‡a</code>-strengthening, if capable of it, and
often adds the auxiliary vowel <code>i</code> before the suffix (according to the
rules already stated, 968). The root is accented, unless the noun be
combined with a preposition, in which case the latter has the accent
instead: thus, <code>kÃ¡rtum, Ã©tave, hÃ¡ntos</code>; but
<code>nÃ­kartum, nÃ­retave, nÃ­rhantos</code>.</p>
<p>a. The dative in <code>tavÄi</code> is in two respects anomalous: in having the
heavy feminine ending <code>Äi</code> along with a strengthened <code>u</code>; and in taking
a double accent, one on the root or on the prefixed preposition, and the
other on the ending <code>Äi</code>: thus,
<code>Ã©tavÄÃ­, hÃ¡ntavÄÃ­, Ã¡tyetavÄÃ­, Ã¡pabhartavÄÃ­</code>.</p>
<p>973. a. The infinitive in <code>ase</code> is made in RV. from about twenty-five
roots; in AV. and later there have been noted no other examples of it.
In near three quarters of the cases, the accent is on the suffix: e. g.
<code>á¹›Ã±jÃ¡se, jÄ«vÃ¡se, bhiyÃ¡se, tujÃ¡se</code>; the exceptions are <code>cÃ¡ká¹£ase</code>;
<code>dhÄÌyase</code> (with <code>y</code> inserted before the suffix: 258); and
<code>Ã¡yase, bhÃ¡rase, spÃ¡rase, hÃ¡rase</code> (with <code>guá¹‡a</code>-strengthening of the
root). Strengthening of the root is also shown by
<code>javÃ¡se, dohÃ¡se, bhojÃ¡se, Å›obhÃ¡se</code>. In <code>puá¹£yÃ¡se</code> is seen, apparently,
the present-stem instead of the root.</p>
<p>b. The ending <code>se</code> is extremely rare, being found only in <code>jiá¹£Ã©</code> and
perhaps <code>stuá¹£Ã©</code>, and one or two still more doubtful cases.</p>
<p>974. Infinitives in <code>mane</code> are made from only five roots: thus,
<code>trÄÌmaá¹‡e, dÄÌmane, dÃ¡rmaá¹‡e, bhÃ¡rmaá¹‡e</code>, and (with different accent)
<code>vidmÃ¡ne</code>. From âˆš<code>dÄ</code> comes <code>dÄvÃ¡ne</code>; <code>turvÃ¡á¹‡e</code> may come directly from
âˆš<code>tá¹›</code>, or through the secondary root <code>turv</code>; <code>dhÅ«Ìrvaá¹‡e</code> is rather from
âˆš<code>dhÅ«rv</code> than from âˆš<code>dhvá¹›</code>.</p>
<p>975. a. The infinitives in <code>taye</code> are <code>iá¹£á¹­Ã¡ye</code> (âˆš<code>iá¹£</code>), <code>pÄ«tÃ¡ye</code> (âˆš<code>pÄ</code>
<em>drink</em>), <code>vÄ«tÃ¡ye</code>, <code>sÄtÃ¡ye</code>, and perhaps <code>Å«tÃ¡ye</code> (<code>Å«tÃ¡ye ná¹Ìn</code> <em>to help
his men</em>: (RV.). In <code>tyÄi</code>, the only examples noted are <code>ityÄÃ­</code> (RV.)
and <code>sÄÌá¸hyÄi</code> (MS. AB.).</p>
<p>b. With <code>aye</code> are formed
<code>iá¹£Ã¡ye, tujÃ¡ye, dá¹›Å›Ã¡ye, mahÃ¡ye, yudhÃ¡ye, sanÃ¡ye</code>; and <code>citÃ¡ye</code> (VS.),
<code>gá¹›haye</code> (K.).</p>
<p>976. The ending <code>dhyÄi</code> is, more than any other, irregular and various
in its treatment. It has always an <code>a</code> before it; and in the majority of
cases it is accented upon this <code>a</code>, and added to a weak form of root:
thus, <code>Å›ucÃ¡dhyÄi, pá¹›á¹‡Ã¡dhyÄi, dhiyÃ¡dhyÄi, huvÃ¡dhyÄi</code>. But the form of
root is the strong one in a few cases: namely,
<code>Å›ayÃ¡dhyÄi, stavÃ¡dhyÄi, tarÃ¡dhyÄi, jarÃ¡dhyÄi, mandÃ¡dhyÄi, vandÃ¡dhyÄi</code>.
In half-a-dozen forms, again, the root has the accent: namely,
<code>ká¹£Ã¡radhyÄi, gÃ¡madhyÄi, yÃ¡jadhyÄi</code> (but once or twice also <code>yajÃ¡dhyÄi</code>),
<code>vÃ¡hadhyÄi, sÃ¡hadhyÄi, bhÃ¡radhyÄi</code>. In a single instance, <code>pÃ­badhyÄi</code>,
the suffix is added distinctly to a present-stem; and in one,
<code>vÄvá¹›dhÃ¡dhyÄi</code>, to a perfect stem. Finally, in a number of instances
(ten), this infinitive is made from a causative stem in <code>ay</code>: thus,
<code>mÄdayÃ¡dhyÄi, riá¹£ayÃ¡dhyÄi</code>, etc.</p>
<p>a. This infinitive is by no means rare in RV., being made in
thirty-five different forms (with seventy-two occurrences). But it is
hardly known outside of the RV.; the AV. has it but once (in a passage
found also in RV.); and elsewhere half-a-dozen examples have been
noticed, in <code>mantra</code>-passages (one of them TS. falsely reads
<code>gÃ¡madhye</code>); in the BrÄhmaá¹‡a language proper it appears to be entirely
wanting.</p>
<p>977. An example or two are met with of an infinitive in <code>á¹£yÄi</code>: thus,
<code>rÃ³hiá¹£yÄi</code> (TS.), <code>avyathiá¹£yÄi</code> (K. Kap.; MS. <code>avyÃ¡thiá¹£e</code>; VS.
<code>vyathiá¹£at</code>), and perhaps -<code>dhÄsyÄi</code> (PGS.).</p>
<p>978. The infinitives in <code>á¹£aá¹‡i</code> are: <code>iá¹£Ã¡á¹‡i</code> (?) from âˆš<code>iá¹£</code> <em>send</em>,
-<code>bhÅ«á¹£Ã¡á¹‡i</code> from âˆš<code>bhÅ«</code>; <code>Å›Å«á¹£Ã¡á¹‡i</code> from âˆš<code>Å›Å«</code> or <code>Å›vÄ</code>; <code>neá¹£Ã¡á¹‡i</code> from
âˆš<code>nÄ«</code>; <code>saká¹£Ã¡á¹‡i</code> from âˆš<code>sah</code>; <code>pará¹£Ã¡á¹‡i</code> from âˆš<code>pá¹›</code>, <code>tarÄ«á¹£Ã¡á¹‡i</code> from
âˆš<code>tá¹›</code>; and <code>gá¹›á¹‡Ä«á¹£Ã¡á¹‡i</code> and -<code>stá¹›á¹‡Ä«á¹£Ã¡á¹‡i</code> from âˆšâˆš<code>gá¹›</code> and <code>stá¹›</code> â€” the last
containing evident present tense-signs (compare the 1st sing. <code>gá¹›á¹‡Ä«á¹£Ã©</code>,
894 d).</p>
<p>979. The only infinitive in <code>tari</code> is <code>dhartÃ¡ri</code> (with its compound
<code>vidhartÃ¡ri</code>), from âˆš<code>dhá¹›</code>.</p>
<p>Uses of the Infinitives.</p>
<p>980. The uses of the so-called infinitives are for the most part
closely accordant with those of the corresponding cases from other
abstract nouns. Thus:</p>
<p>981. The accusative, which is made only from the root-noun and the noun
in <code>tu</code>, is used as object of a verb.</p>
<p>a. Especially, of forms from the root <code>Å›ak</code> <em>be able</em>, and <code>arh</code> <em>be
worthy, have the right or the power</em>. Thus, <code>Å›akÃ©ma tvÄ samÃ­dham</code> (RV.)
<em>may we accomplish thy kindling</em>; <code>mÄÌ Å›akan pratidhÄÌm Ã­á¹£um</code> (AV.) <em>may
they not be able to fit the arrow to the string</em>; <code>mÃ¡no vÄÌ imÄÌá¹ sadyÃ¡á¸¥ </code>
<code>pÃ¡ryÄptum arhati mÃ¡naá¸¥ pÃ¡ribhavitum</code> (TS.) <em>the mind, forsooth, can at
once attain and surpass her</em>; <code>kÃ³ hy Ã¨tÃ¡syÄÌ â€™rhati gÃºhyaá¹ nÄÌma grÃ¡hÄ«tum</code>
(Å›B.) <em>for who is worthy to take his secret name?</em> In the Veda, the
construction with these verbs is only one among others; in the BrÄhmaá¹‡a,
it becomes the greatly prevalent one (three quarters or more of all the
cases).</p>
<p>b. Further, of verbs of motion (next most frequent case): thus,
<code>dÄÌká¹£iá¹‡Äni hÃ³tum eti</code> (TS.) <em>he goes to sacrifice things pertaining to
sacrificial gifts</em>; <code>Ã­ndram pratÃ­ram emy ÄÌyuá¸¥</code> (RV.) <em>I go to Indra for</em>
(i. e. <em>beseech of him</em>) <em>the lengthening out of life</em>; â€” of âˆš<code>dhá¹›</code>
<em>persist in, undertake</em>: as, <code>sÃ¡ idÃ¡á¹ jÄtÃ¡á¸¥ sÃ¡rvam evÃ¡ dÃ¡gdhuá¹ dadhre</code>
(Å›B.) <em>he, as soon as born, began to burn this universe</em>; â€” of verbs
meaning <em>desire, hope, notice, know</em>, and the like: as,
<code>pÄÌÅ›Än vicá¹›Ìtaá¹ vettha sÃ¡rvÄn</code> (AV.) <em>thou knowest how to loosen all
bonds</em>; <code>tÃ¡smÄd agnÃ­á¹ nÄÌ â€driyeta pÃ¡rihantum</code> (Å›B.) <em>therefore one
should not be careful to smother the fire</em>; â€” and of others.</p>
<p>982. Of the infinitive datives, the fundamental and usual sense is that
expressed by <em>for, in order to, for the purpose of</em>.</p>
<p>Examples are: <code>vÃ­Å›aá¹ jÄ«vÃ¡á¹ carÃ¡se bodhÃ¡yantÄ«</code> (RV.) <em>awakening every
living creature to motion</em>; <code>tÄÌn Ãºpa yÄta pÃ­badhyÄi</code> (RV.) <em>come to
drink them</em>; <code>nÄÃ­ â€™tÄÌá¹ te devÄÌ adadur Ã¡ttave</code> (AV.) <em>the gods did not
give her to thee for eating</em>; <code>praÃ­ â€d yudhÃ¡ye dÃ¡syum Ã­ndraá¸¥</code> (RV.)
<em>Indra went forward to fight the demon</em>; <code>cÃ¡ká¹£ur no dhehi vikhyÄÃ­</code> (RV.)
<em>give us sight for looking abroad</em>.</p>
<p>Some peculiar constructions, however, grow out of this use of the
infinitive dative. Thus:</p>
<p>a. The noun which is logically the subject or the object of the action
expressed by the infinitive is frequently put beside it in the dative
(by a construction which is in part a perfectly simple one, but which is
stretched beyond its natural boundaries by a kind of attraction): thus,
<code>cakÄra sÅ«ÌryÄya pÃ¡nthÄm Ã¡nvetavÄÌ u</code> (RV.) <em>he made a track for the sun
to follow</em> (<em>made for the sun a track for his following</em>);
<code>Å›Ã­Å›Ä«te Å›á¹›ÌnÌ„ge rÃ¡ká¹£obhyo vinÃ­ká¹£e</code> (RV.) <em>he whets his horns to pierce the
demons</em>; <code>rudrÄÌya dhÃ¡nur a tanomi brahmadvÃ­á¹£e Å›Ã¡rave hÃ¡ntavÄÌ u</code> (RV.) <em>I
stretch the bow for Rudra, that with his arrow he may slay the</em>
<code>brahma</code>-<em>hater</em>; <code>asmÃ¡bhyaá¹ dá¹›Å›Ã¡ye sÅ«ÌryÄya pÃºnar dÄtÄm Ã¡sum</code> (RV.) <em>may
they grant life again, that we may see the sun</em>.</p>
<p>b. An infinitive with âˆš<code>ká¹›</code> <em>make</em> is used nearly in the sense of a
causative verb: thus, <code>prÄÌ â€™ndhÃ¡á¹ Å›roá¹‡Ã¡á¹ cÃ¡ká¹£asa Ã©tave ká¹›thaá¸¥</code> (RV.) <em>ye
make the blind and lame to see and go</em>; <code>agnÃ­á¹ samÃ­dhe cakÃ¡rtha</code> (RV.)
<em>thou hast made the fire to be kindled</em>. Of similar character is an
occasional construction with another verb: as,
<code>yÃ¡d Ä«m uÅ›mÃ¡si kÃ¡rtave kÃ¡rat tÃ¡t</code> (RV.) <em>what we wish to be done, may he
do that</em>; <code>kavÄ«Ìá¹…r icchÄmi saá¹dá¹›ÌÅ›e</code> (RV.) <em>I desire to see the sages</em>.</p>
<p>c. A dative infinitive is not seldom used as a predicate, sometimes
with, but more usually without, a copula expressed: thus,
<code>agnÃ­r iva nÃ¡ pratidhá¹›Ìá¹£e bhavati</code> (TS.) <em>like fire, he is not to be
resisted</em>; <code>mahimÄÌ te anyÃ©na nÃ¡ saá¹nÃ¡Å›e</code> (VS.) <em>thy greatness is not to
be attained by another</em>; <code>nÃ¡kim Ã­ndro nÃ­kartave nÃ¡ Å›akrÃ¡á¸¥ pÃ¡riÅ›aktave</code>
(RV.) <em>Indra is not to be put down, the mighty one is not to be
overpowered</em>.</p>
<p>d. Sometimes an infinitive so used without a copula has quite nearly
the value of an imperative: thus, <code>tyÄÌ me yaÅ›Ã¡sÄ... ÄuÅ›ijÃ³ huvÃ¡dhyÄi</code>
[<code>asti</code>] (RV.) <em>these glorious ones shall the son of UÅ›ij invoke for
me</em>; <code>sÅ«ktÃ©bhir vaá¸¥... Ã­ndrÄ nv Ã gnÄ«Ì Ã¡vase huvÃ¡dhyÄi</code> [<code>staá¸¥</code>] (RV.)
<em>with your hymns shall ye call now on Indra and Agni for aid</em>;
<code>vandÃ¡dhyÄ agnÃ­á¹ nÃ¡mobhiá¸¥</code> [<code>asmi</code>] (RV.) <em>let me greet Agni with
homage</em>; <code>asmÄÌkÄsaÅ› ca sÅ«rÃ¡yo vÃ­Å›vÄ ÄÌÅ›Äs tarÄ«á¹£Ã¡á¹‡i</code> (RV.) <em>and let our
sacrifices cross all regions</em>; <code>tÃ¡n nÄÃ­ â€™vÃ¡á¹ kÃ¡rtavÄÃ­</code> (MS.) <em>that must
not be done so</em>; <code>brahmadvÃ­á¹£aá¸¥ Å›Ã¡rave hÃ¡ntavÄÌ u</code> (RV.) <em>let the arrow
slay the brahma-haters</em>. The infinitives in <code>dhyÄi</code> and <code>á¹£aá¹‡i</code> (which
latter is in all its uses accordant with datives) are those in which the
imperative value is most distinctly to be recognized.</p>
<p>e. In the BrÄhmaá¹‡as and SÅ«tras (especially in Å›B.) the dative in
<code>tavÄi</code> is not seldom used with a verb signifying <em>speak</em>
(<code>brÅ«, vac, ah</code>), to express the ordering of anything to be done: thus,
<code>tÃ¡smÄd Ã³á¹£adhÄ«nÄm evÃ¡ mÅ«ÌlÄny ÃºcchettavÄÃ­ brÅ«yÄt</code> (Å›B.) <em>therefore let
him direct the roots of the plants to be cut up</em> (<em>speak in order to
their cutting up</em>: cf. <code>yÃ© vaÅ›ÄÌyÄ Ã¡dÄnÄya vÃ¡danti</code> <em>who dissuade from
giving the cow</em>: AV.).</p>
<p>983. The ablative infinitive â€” which, like the accusative, is made only
from the root-noun and that in <code>tu</code> â€” is found especially with the
prepositions <code>ÄÌ</code> <em>until</em> and <code>purÄÌ</code> <em>before</em>.</p>
<p>a. Thus, <code>ÄÌ tÃ¡mitoá¸¥</code> (TS. etc.) <em>until exhaustion</em>;
<code>purÄÌ vÄcÃ¡á¸¥ prÃ¡vaditoá¸¥</code> (TS.) <em>before utterance of the voice</em>. In the
BrÄhmaá¹‡a language, this is the well-nigh exclusive construction of the
ablative (it occurs also with <code>prÄk, arvÄk</code>, etc.); in the Veda, the
latter is used also after <code>á¹›tÃ©</code> <em>without</em>, and after several verbs, as
<code>trÄ</code> and <code>pÄ</code> <em>protect</em>, <code>yu</code> <em>separate</em>, <code>bhÄ«</code>, etc.</p>
<p>b. In a few instances, by an attraction similar to that illustrated
above for the dative (982 a), a noun dependent on this infinitive is put
in the ablative beside it: thus, <code>purÄ vÄgbhyaá¸¥ sampravaditoá¸¥</code> (PB.)
<em>before the utterance together of the voices</em>;
<code>trÄÌdhvaá¹ kartÄÌd avapÃ¡daá¸¥</code> (RV.) <em>save us from falling down into the
pit</em>; <code>purÄ daká¹£iá¹‡Äbhyo netoá¸¥</code> (Ä€past.) <em>before the gifts are taken
away</em>.</p>
<p>984. The genitive infinitive (having the same form as the ablative) is
in common use in the BrÄhmaá¹‡a language as dependent on <code>Ä«Å›varÃ¡</code> <em>lord,
master</em>, employed adjectively in the sense of <em>capable</em> or <em>likely</em> or
<em>exposed to</em>.</p>
<p>a. Examples are: <code>tÄÌ</code> [<code>devÃ¡tÄá¸¥</code>] <code>Ä«Å›varÄÌ enam pradÃ¡haá¸¥</code> (TS.) <em>they
are likely to burn him up</em>;
<code>Ã¡tha ha vÄÌ Ä«Å›varÃ² â€˜gnÃ­á¹ citvÄÌ kÃ­á¹cid dÄuritÃ¡m ÄÌpattor vÃ­ vÄ hvÃ¡litoá¸¥</code>
(Å›B.) <em>so in truth he is liable,</em> <em>after piling the fire, to meet with
some mishap or other, or to stagger</em>;
<code>iÅ›varaá¹ vÄi rathantaram udgÄtuÅ› caká¹£uá¸¥ pramathitoá¸¥</code> (PB.) <em>the
rathantara is liable to knock out the eye of the chanter</em>.</p>
<p>b. The dative is used in Å›B. instead of the genitive in a single phrase
(<code>Ä«Å›varÄÃº jÃ¡nayitavÄÃ­</code>); and, in the later language, sometimes the
accusative in turn. In a case or two the masc. sing. nom. <code>Ä«Å›varaá¸¥</code> is
used, without regard to the gender or number of the word which it
qualifies: thus, <code>tÃ¡sye â€Å›varÃ¡á¸¥ prajÄÌ pÄÌpÄ«yasÄ« bhÃ¡vitoá¸¥</code> (Å›B.) <em>his
progeny is liable to deteriorate</em>. And in a very few instances the word
<code>Ä«Å›vara</code> is omitted, and the genitive has the same value without it:
thus, <code>dve madhyaá¹dinam abhi pratyetoá¸¥</code> (AB.) <em>two may be added to the
noon libation</em>; <code>tÃ¡to dÄ«ká¹£itÃ¡á¸¥ pÄmanÃ³ bhÃ¡vitoá¸¥</code> (Å›B.) <em>then the
consecrated is liable to get the itch</em>.</p>
<p>c. This construction with <code>Ä«Å›vara</code>, which is the only one for the
genitive infinitive in the BrÄhmaá¹‡a, is unknown in the Veda, where the
genitive is found in a very small number of examples with <code>madhyÄÌ</code>, and
with the root <code>Ä«Å›</code>: thus, <code>madhyÄÌ kÃ¡rtoá¸¥</code> (RV.) <em>in the midst of
action</em>; <code>Ä«ÌÅ›e rÄyÃ³ dÄÌtoá¸¥</code> (RV.) <em>he is master of the giving of wealth</em>;
<code>Ä«ÌÅ›e yÃ³toá¸¥</code> (RV.) <em>is able to keep away</em>.</p>
<p>985. Unless the infinitives in <code>á¹£aá¹‡i</code> and <code>tari</code> are locative in form
(their uses are those of datives), the locative infinitive is so rare,
and has so little that is peculiar in its use, that it is hardly worth
making any account of. An example is <code>uá¹£Ã¡so budhÃ­</code> (RV.) <em>at the
awakening of the dawn</em>.</p>
<p>986. In the Veda, the dative infinitive forms are very much more
numerous than the accusative (in RV., their occurrences are twelve times
as many; in AV., more than three times); and the accusative in <code>tum</code> is
rare (only four forms in RV., only eight in AV.). In the BrÄhmaá¹‡as, the
accusative has risen to much greater comparative frequency (its forms
are nearly twice as many as those of the dative); but the
ablative-genitive, which is rare in the Veda, has also come to full
equality with it. The disappearance in the classical language of all
excepting the accusative in <code>tum</code> (but see 968 h) is a matter for no
small surprise.</p>
<p>987. The later infinitive in tum is oftenest used in constructions
corresponding to those of the earlier accusative: thus,
<code>na vÄá¹£pam aÅ›akat soá¸hurn</code> <em>he could not restrain his tears</em>;
<code>taá¹ draá¹£á¹­um arhasi</code> <em>thou oughtest to see it</em>; <code>prÄptum icchanti</code> <em>they
desire to obtain</em>; <code>saá¹khyÄtum Ärabdham</code> <em>having begun to count</em>. But
also, not infrequently, in those of the other cases. So, especially, of
the dative: thus, <code>avasthÄtuá¹ sthÄnÄntaraá¹ cintaya</code> <em>devise another
place to stay in</em>; <code>tvÄm anveá¹£á¹­um ihÄ â€gataá¸¥</code> <em>he has come hither to
seek for thee</em>; â€” but likewise of the genitive: thus, <code>samartho gantum</code>
<em>capable of going</em>; <code>saá¹dhÄtum Ä«Å›varaá¸¥</code> <em>able to mend</em>. Even a
construction as nominative is not unknown: thus, <code>yuktaá¹ tasya mayÄ </code>
<code>samÄÅ›vÄsayitum bhÄryÄm</code> (MBh.) <em>it is proper for me to comfort his
wife</em>; <code>na naptÄraá¹ svayaá¹ nyÄyyaá¹ Å›aptum evam</code> (R.) <em>it is not suitable
thus to curse one&rsquo;s own grandson</em>; <code>tad vaktuá¹ na pÄryate</code> (Å›atr.) <em>it
is not possible to say that</em>.</p>
<p>988. In the later language, as in the earlier, the infinitive in
certain connections has what we look upon as a passive value. Thus,
<code>kartum Ärabdhaá¸¥</code> <em>begun to be made</em>; <code>Å›rotuá¹ na yujyate</code> <em>it is not fit
to be heard</em> (<em>for hearing</em>). This is especially frequent along with the
passive forms of âˆš<code>Å›ak</code>: thus, <code>tyaktuá¹ na Å›akyate</code> <em>it cannot be
abandoned</em>; <code>Å›akyÄv ihÄ â€netum</code> <em>they two can be brought hither</em>;
<code>na ca vibhÅ«tayaá¸¥ Å›akyam avÄptum Å«rjitÄá¸¥</code> <em>nor are mighty successes a
thing capable of being attained</em>.</p>
<p>Gerunds.</p>
<p>989. The so-called gerund is a stereotyped case (doubtless
instrumental) of a verbal noun, used generally as adjunct to the logical
subject of a clause, denoting an accompanying or (more often) a
preceding action to that signified by the verb of the clause. It has
thus the virtual value of an indeclinable participle, present or past,
qualifying the actor whose action it describes.</p>
<p>a. Thus, for example: <code>Å›rutvÄi â€™va cÄ â€™bruvan</code> <em>and hearing</em> (or
<em>having heard</em>) <em>they spoke</em>;
<code>tebhyaá¸¥ pratijÃ±ÄyÄ â€™thÄi â€™tÄn paripapraccha</code> <em>having given them his
promise, he then questioned them</em>.</p>
<p>990. The gerund is made in the later language by one of the two
suffixes à¤¤à¥à¤µà¤¾ <code>tvÄ</code> and à¤¯ <code>ya</code>, the former being used with a simple
root, the latter with one that is compounded with a prepositional prefix
â€” or, rarely, with an element of another kind, as adverb or noun.</p>
<p>a. To this distribution of uses between the two suffixes there are
occasional exceptions. Thus, gerunds in <code>ya</code> from simple roots are not
very rare in the epic language (e. g. <code>gá¹›hya, uá¹£ya</code> [âˆš<code>vas</code> <em>dwell</em>],
<code>arcya, Ä«ká¹£ya, cintya, tyajya, laká¹£ya</code>; also from causatives and
denominatives, as <code>vÄcya, yojya, plÄvya</code>), and are not unknown elsewhere
(e. g. <code>arcya</code> and <code>Ä«ká¹£ya</code> M., <code>prothya</code> AGS., <code>sthÄpya</code> Å›vU.). And
gerunds in <code>tvÄ</code> from compounded roots are met with in considerable
numbers from AV. (only <code>pratyarpayitvÄÌ</code>) down: e. g. <code>samÄ«rayitvÄÌ</code> MS.,
<code>virocayitvÄÌ</code> TA., <code>utká¹£iptvÄ</code> U., <code>pratyuktvÄ</code> E., <code>pratyasitvÄ</code> S.,
<code>prahasitvÄ</code> MBh., <code>saá¹darÅ›ayitvÄ</code> MBh., <code>vimuktvÄ</code> R., <code>nivedayitvÄ</code>
R., <code>proktvÄ</code> PaÃ±c., <code>anupÄ«tva</code> VBS.: the great majority of them are
made from the causative stem.</p>
<p>b. The prefixion of the negative particle, <code>a</code> or <code>an</code>, does not cause
the gerund to take the form in <code>ya</code>: thus, <code>aká¹›tvÄ, amÄ«rayitvÄ</code> (but R.
has <code>acintya</code>). Of compounds with other than verbal prefixes, RV. has
<code>punardÄÌya, kará¹‡agá¹›Ìhya, pÄdagá¹›Ìhya, hastagá¹›Ìhya, araá¹ká¹›Ìtya, akkhalÄ«ká¹›Ìtya, mithaspá¹›Ìdhya</code>;
AV. has further <code>namaská¹›Ìtya</code>.</p>
<p>991. The suffix à¤¤à¥à¤µà¤¾ <code>tvÄ</code> has the accent. It is usually added directly
to the root, hut often also with interposition of the auxiliary vowel à¤‡
<code>i</code> â€” with regard to which, as well as to the form of the root before
it, the formation nearly agrees with that of the participle in à¤¤ <code>ta</code>
(952 ff.).</p>
<p>a. Examples of the general accordance of passive participle,
infinitive, and gerund in regard to the use of <code>i</code> were given above, 968
a; farther specifications are called for, as follows:</p>
<p>b. The quotable roots in variable <code>á¹›</code> (242) change it to <code>Ä«r</code>: thus,
<code>tÄ«rtvÄÌ, stÄ«rtvÄÌ</code> (also <code>stá¹›tvÄÌ</code>); and <code>car</code> makes also <code>cÄ«rtvÄ</code> (like
<code>cÄ«rá¹‡a</code>); â€” roots in <code>Ä</code> show in general the same weakening as in the
participle; but from <code>dhÄ</code> <em>put</em> is quotable only <code>dhitvÄÌ</code>, from <code>mÄ</code>
<em>measure</em> <code>mitvÄÌ</code> and <code>mÄ«tvÄ</code>, from <code>dÄ</code> <em>give</em> only <code>dattvÄÌ</code>, from
<code>chÄ chÄyitvÄ</code>; â€” of roots in <code>am, kram</code> and <code>bhram</code> and <code>yam</code> make
forms both with and without <code>i</code> (as in the infinitive), but <code>ram</code> has
<code>ratvÄÌ</code> and <code>raá¹tvÄ</code>, and <code>dam</code> and <code>vam</code> make <code>damitvÄ</code> and <code>vamitvÄ</code>.</p>
<p>c. The auxiliary vowel is taken by roots <code>gras, muá¹£, Å›ap</code>, and <code>Å›Äs</code>
(<code>Å›ÄsitvÄ</code>) (whose participles have both forms); also by <code>cÄy, ná¹›t</code>
(<code>nartitvÄ</code>), <code>lag</code>, and <code>svaj</code> (against analogy of pple); and <code>Å›uc</code>
makes <code>Å›ocitvÄ</code>. On the other hand, from <code>ruj</code> (<code>rugá¹‡a</code>) and <code>vraÅ›c</code>
(<code>vá¹›ká¹‡a</code>) come <code>ruktvÄÌ</code> and <code>vá¹›á¹£á¹­vÄÌ</code>. And both forms are made (as also
in infinitive or participle) from <code>car, vas</code> <em>dwell</em> (<code>uá¹£á¹­vÄ, uá¹£itvÄÌ</code>),
<code>nÄ«</code> (<code>nÄ«tvÄÌ, nayitvÄ</code>), and <code>má¹›j</code> (<code>má¹›á¹£á¹­vÄÌ, mÄrjitvÄ</code>).</p>
<p>d. While the formation is in general one requiring, like the passive
participle (e. g. <code>uptvÄ</code>, like <code>uptÃ¡</code>; <code>uditvÄÌ</code>, like <code>uditÃ¡</code>), a weak
or weakened root, there are some cases in which it is made from a strong
or strengthened root-form. Thus (besides the instances already given:
<code>chÄyitvÄ, raá¹tvÄ, Å›ÄsitvÄ, cÄyitvÄ, Å›ocitvÄ, nayitvÄ, mÄrjitvÄ</code>), we
find <code>charditvÄ</code> (Ä€past.), <code>daá¹…á¹£á¹­vÄ</code>, and <code>spharitvÄ</code>, and, from a
number of roots, a second strong form beside the more regular weak one:
namely, <code>anÌ„ktvÄ, bhanÌ„ktvÄ, bhunÌ„ktvÄ, syanttvÄ</code> (beside <code>aktvÄÌ</code> etc.);
<code>cayitvÄ, smayitvÄ, smaritvÄ</code> (beside <code>citvÄÌ</code> etc.); <code>roditvÄ</code> (beside
<code>ruditvÄ</code>), and <code>siÃ±citvÄ</code> (beside <code>siktvÄ</code>). The last shows the
influence of the present-stem; as do also <code>mÄrjitvÄ</code> (above) and
<code>jighritvÄ</code> (âˆš<code>ghrft</code>). The form <code>á¹£á¹­hutvÄ</code> (Ä€past.) is doubtless a false
reading, for <code>á¹£á¹­hyÅ«tvÄ</code>.</p>
<p>992. The suffix à¤¯ <code>ya</code> is added directly to the root, which is
accented, but has its weak form. A root ending in a short vowel takes
à¤¤à¥à¤¯ <code>tya</code> instead of à¤¯ <code>ya</code>: thus, à¤œà¤¿à¤¤à¥à¤¯ -<code>jÃ­tya</code>, à¤¸à¥à¤¤à¥à¤¤à¥à¤¯ -<code>stÃºtya</code>,
à¤•à¥ƒà¤¤à¥à¤¯ -<code>ká¹›Ìtya</code>.</p>
<p>a. Roots in variable <code>á¹›</code> (242) change that vowel to <code>Ä«r</code> or <code>Å«r</code>: thus,
<code>kÄ«rya, gÄ«Ìrya, tÄ«rya</code> (and <code>tÅ«Ìrya</code>), <code>dÄ«Ìrya, pÅ«rya, Å›Ä«Ìrya, stÄ«Ìrya</code> (also
<code>stá¹›tya</code>); â€” roots in <code>Ä</code> have for the most part -<code>Äya</code>; but <code>dhÄ</code>
<em>suck</em> makes <code>dhÄ«ya</code>, and double forms are found from <code>gÄ</code> <em>sing</em>
(<code>gÄya, gÄ«Ìya</code>), <code>pÄ</code> <em>drink</em> (<code>pÄÌya, pÄ«ya</code>), <code>dÄ</code> <em>give</em>
(<code>dÄÌya, dÃ¡dya</code>), <code>dÄ</code> <em>divide</em> (<code>dÄÌya, ditya</code>), <code>mÄ</code> <em>measure, exchange</em>
(<code>mÄÌya, mÃ­tya</code>), <code>sÄ</code> <em>bind</em> (<code>sÄÌya, sya</code>); <code>lÄ«</code> <em>cling</em> has <code>lÄÌya</code> or
<code>lÄ«ya</code>, as if an <code>Ä</code>-verb; and <code>khan</code> and <code>dham</code> make <code>khÄya</code> and
<code>dhmÄÌya</code>, from their <code>Ä</code>-forms; â€” the roots in <code>an</code> and <code>am</code> making
their participle in <code>ata</code> (954 d) make the gerund in <code>atya</code>, but also
later in <code>anya, amya</code> (e. g. <code>gÃ¡tya, gamya; hÃ¡tya, hanya</code>; but <code>tan</code>
makes as second form <code>tÄya</code>, and from <code>ram</code> only <code>ramya</code> is quotable); â€”
the roots in <code>Ä«v</code> add <code>ya</code> to their <code>Ä«v</code>-form: thus, <code>á¹£á¹­hÄ«vya, sÄ«Ìvya</code>; â€”
a few roots in <code>i</code> and <code>u</code> add <code>ya</code> to the lengthened vowel besides
adding <code>tya</code>: thus, <code>i</code> <em>go</em> (<code>Ä«ya, Ã­tya</code>; also <code>ayya</code>), <code>ci</code> <em>gather</em>
(<code>cÄ«ya, cÃ­tya</code>), and <code>plu, yu</code> <em>unite</em>, <code>su, stu</code> (<code>plÅ«Ìya, plutya</code>,
etc.); while <code>ká¹£i</code> <em>destroy</em> has only <code>ká¹£Ä«Ìya</code>.</p>
<p>b. This gerund, though accented on the root-syllable, is generally a
weakening formation: thus are made, without a strengthening nasal found
in some other forms,
<code>Ã¡cya, Ã¡jya, idhya, Ãºdya, ubhya, grathya, tÃ¡cya, daÅ›ya, bÃ¡dhya, bhajya, lÃ­pya, lÃºpya, vlÃ¡gya, Å›rabhya, sajya, skÃ¡bhya, stÃ¡bhya, syadya, svajya</code>;
with weakening of other kinds, <code>gá¹›Ìhya</code> and <code>gá¹›Ìbhya</code>,
<code>pá¹›cchya, Ãºcya, udya, Ãºpya, Ãºá¹£ya</code> (<code>vas</code> <em>dwell</em>),
<code>Ãºhya, vidhya, vÄ«Ìya, vá¹›Å›cya, spá¹›Ìdhya, hÅ«Ìya</code>; â€” but from a number of
roots are made both a stronger and a weaker form: thus, <code>manthya</code> and
<code>mÃ¡thya, mÄrjya</code> and <code>má¹›Ìjya, rundhya</code> and <code>rÃºdhya, Å›aá¹…sya</code> and
<code>Å›Ã¡sya, Å›Äsya</code> and <code>Å›iá¹£ya, skÃ¡ndya</code> and <code>skÃ¡dya, srÃ¡á¹…sya</code> and <code>srasya</code>;
â€” and only strong forms are found from roots <code>arc, av, cÄy, Å›Ä«</code>
(<code>Å›ayya</code>), as well as from certain roots with a constant nasal: e. g.
<code>uÃ±ch, kamp, nand, lamb, Å›anÌ„k</code>; isolated cases are <code>oá¹£ya</code> (âˆš<code>uá¹£</code>
<em>burn</em>), <code>prothya</code> (also <code>prÃºthya</code>).</p>
<p>c. Other special cases are <code>Ãºhya</code> and <code>Å«hya</code> (âˆš<code>Å«h</code> <em>remove</em>), <code>gurya</code>
and <code>gÅ«Ìrya, gÃºhya</code> and <code>gÅ«hya, rÃºhya</code> and <code>rÅ«hya, bhramya</code> and
<code>bhrÄmya, Ã¡yya</code> (beside <code>Ã­tya, Ä«ya</code>), <code>ghrÄya</code> and <code>jighrya</code>; and
<code>Å«rá¹‡utya</code> (beside <code>vá¹›Ìtya</code>).</p>
<p>993. The older language has the same two gerund formations, having the
same distinction, and used in the same way.</p>
<p>a. In RV., however, the final of <code>ya</code> is in the great majority of
instances (fully two thirds) long (as if the instrumental ending of a
derivative noun in <code>i</code> or <code>ti</code>). In AV., long <code>Ä</code> appears only once in a
RV. passage.</p>
<p>b. Instead of <code>tvÄ</code> alone, the Veda has three forms of the suffix,
namely <code>tvÄÌ, tvÄÌya</code>, and <code>tvÄ«Ì</code>. Of these three, <code>tvÄ«Ì</code> is decidedly the
commonest in RV. (thirty-five occurrences, against twenty-one of <code>tvÄ</code>);
but it is unknown in AV., and very rare elsewhere in the older
language; <code>tvÄÌya</code> is found nine times in RV. (only once outside the
tenth Book), twice in AV., and but half-a-dozen times elsewhere (in Å›B.,
once from a causative stem: <code>spÄÅ›ayitvÄÌya</code>). The historical relation of
the three forms is obscure.</p>
<p>c. Two other gerund suffixes, <code>tvÄnam</code> and <code>tvÄ«nam</code>. are mentioned by
the grammarians as of Vedic use, but they have nowhere been found to
occur.</p>
<p>994. The use of this gerund, though not changing in its character,
becomes much more frequent, and even excessive, in the later language.</p>
<p>a. Thus, in the Nala and Bhagavad-GÄ«tÄ, which have only one tenth as
many verb-forms as RV., there are more than three times as many examples
of the gerund as in the latter.</p>
<p>b. In general, the gerund is an adjunct to the subject of a sentence,
and expresses an act or condition belonging to the subject: thus,
<code>vajreá¹‡a hatvÄÌ nÃ­r apÃ¡á¸¥ sasarja</code> (RV.) <em>smiting with his thunderbolt, he
poured forth the waters</em>; <code>pÄ«tvÄ«Ì sÃ³masya vÄvá¹›dhe</code> (RV.) <em>having drunk of
the soma, he waxed strong</em>;
<code>tÄ“ yajÃ±Ã¡sya rÃ¡saá¹ dhÄ«tvÄÌ vidÃºhya yajÃ±Ã¡á¹ yÅ«pÃ©na yopayitvÄÌ tirÃ² â€˜bhavan</code>
(Å›B.) <em>having sucked out the sap of the offering, having milked the
offering dry, having blocked it with the sacrificial post, they
disappeared</em>; <code>Å›rutvÄi â€™va cÄ â€™bruvan</code> (MBh.) <em>and having heard, they
said</em>; <code>taá¹ ca dÅ«re dá¹›á¹£á¹­vÄ gardabhÄ« â€™yam iti matvÄ dhÄvitaá¸¥</code> (H.) <em>and
having seen him in the distance, thinking &lsquo;it is a she-ass&rsquo;, he ran</em>.</p>
<p>c. But if the logical subject, the real agent, is put by the
construction of the sentence in a dependent case, it is still qualified
by the gerund: thus, <code>strÃ­yaá¹ dá¹›á¹£á¹­vÄÌya kitavÃ¡á¹ tatÄpa</code> (RV.) <em>it
distresses the gambler</em> (i. e. <em>the gambler is distressed</em>) <em>at seeing a
woman</em>; <code>tÃ¡á¹ hÄi â€™naá¹ dá¹›á¹£á¹­vÄÌ bhÄ«Ìr viveda</code> (Å›B.) <em>fear came upon him</em> (i.
e. <em>he was afraid</em>) <em>when he saw him</em>; <code>vidhÄya proá¹£ite vá¹›ttim</code> (M.)
<em>when he stays away after providing for her support</em>;
<code>kiá¹ nu me syÄd idaá¹ ká¹›tvÄ</code> (MBh.) <em>what, I wonder, would happen to me
if I did this</em>; â€” and especially, when a passive form is given to the
sentence, the gerund qualifies the agent in the instrumental case (282
a): thus, <code>tataá¸¥ Å›abdÄd abhijÃ±Äya sa vyÄghreá¹‡a hataá¸¥</code> (H.) <em>thereupon he
was slain by the tiger, who recognized him by his voice</em>;
<code>tvayÄ sa rÄjÄ Å›akuntalÄm puraská¹›tya vaktavyaá¸¥</code> (Å›.) <em>presenting
Å›akuntalÄ, thou must say to the king</em>;
<code>haá¹…sÄnÄá¹ vacanaá¹ Å›rutvÄ yathÄ me</code> (gen. for instr.) <code>nÄiá¹£adho vá¹›taá¸¥</code>
(MBh.) <em>as the Nishadhan was chosen by me on hearing the words of the
swans</em>: this construction is extremely common in much of the later
Sanskrit.</p>
<p>d. Occasionally, the gerund qualifies an agent, especially an
indefinite one, that is unexpressed: thus,
<code>tadÄ â€™trÄi â€™va paktvÄ khÄditavyaá¸¥</code> (H.) <em>then he shall be eaten [by
us] cooking him on the spot</em>;
<code>yad anyasya parijÃ±Äya punar anyasya dÄ«yate</code> (M.) <em>that, after being
promised</em> (lit. <em>when one has promised her</em>) <em>to one, she is given again
to another</em>; <code>sucintya co â€™ktaá¹ suvicÄrya yat ká¹›tam</code> (H.) <em>what one says
after mature thought,</em> <em>and does after full deliberation</em>. Hence, still
more elliptically, after <code>alam</code>: thus, <code>alaá¹ vicÄrya</code> (Å›.) <em>enough of
hesitation</em>; <code>tad alaá¹ te vanaá¹ gatvÄ</code> (R.) <em>so have done with going to
the forest</em>.</p>
<p>e. Other less regular constructions are met with, especially in the
older language: thus, in the manner of a participle with <code>man</code> and the
like (268 a), as <code>tÃ¡á¹ hiá¹…sitvÃ¨ â€™va mene</code> (Å›B.) <em>he thought he had hurt
him</em>; <code>tÄ adbhir abhiá¹£icya nijÄsyÄi â€™vÄ â€™manyata</code> (AB.) <em>having
sprinkled them with water, he believed himself to have exhausted them</em>;
â€” in the manner of a participle forming a continuous tense with âˆš<code>i</code>
(1075 a), as <code>indram evÄi â€™tÄir Ärabhya yanti</code> (AB.) <em>by means of them
they keep taking hold of Indra</em>; â€” as qualifying a subordinate member of
the sentence, as <code>puroá¸ÄÌÅ›am evÃ¡ kÅ«rmÃ¡m bhÅ«tvÄÌ sÃ¡rpantam</code> (Å›B.) <em>to the
sacrificial cake creeping about, having become a tortoise</em>;
<code>ayodhyÄm . . . saphenÄm sasvanÄm bhÅ«tvÄ jalormim iva</code> (R.) <em>into
AyodhyÄ, like a surge that had been foamy and roaring</em>; â€” even
absolutely, as <code>ÄtithyÃ©na vÄÃ­ devÄÌ iá¹£á¹­vÄÌ tÄÌnt samÃ¡d avindat</code> (Å›B.) <em>when
the gods had sacrificed with the guest-offering, strife befel them</em>.</p>
<p>f. As in the two examples before the last, a predicate word with
<code>bhÅ«tvÄ</code> is put in the same case with the subject: thus, further,
<code>tÃ¡d iyÃ¡m evÄÃ¬ â€™tÃ¡d bhÅ«tvÄÌ yajati</code> (Å›B.) <em>so having thus become this
earth he makes offering</em>; <code>yena vÄmanenÄ â€™pi bhÅ«tvÄ</code> (Vet.) <em>by whom,
even when he had become a dwarf</em>. The construction is a rare one.</p>
<p>g. A number of gerunds have their meaning attenuated sometimes to the
semblance of a preposition or adverb: such are <code>adhiká¹›tya</code> <em>making a
subject of</em>, i. e. <em>respecting, of</em>; <code>ÄdÄya, upÄgá¹›hya</code> <em>taking</em>, i. e.
<em>with</em>; <code>uddiÅ›ya</code> <em>pointing toward</em>, i. e. <em>at</em>; <code>ÄsÄdya,</code> <em>arriving
at</em>, i. e. <em>along, by</em>; <code>Ärabhya</code> <em>beginning</em>, i.e. <em>from</em>; <code>sambhÅ«ya</code>
<em>being with</em>, i. e. <em>with</em>; <code>saá¹hatya</code> <em>striking together</em>, i. e. <em>in
unison</em>; <code>prasahya</code> <em>using force</em>, i. e. <em>violently</em>;
<code>tyaktvÄ, parityajya, muktvÄ, vihÄya, uddhá¹›tya, varjayitvÄ</code> <em>leaving
out</em> etc., i. e. <em>excepting, without</em>; and others. Examples are:
<code>Å›akuntalÄm adhiká¹›tya bravÄ«mi</code> (Å›.) <em>I am speaking of Å›akuntalÄ</em>;
<code>tam uddiÅ›ya ká¹£iptalaguá¸aá¸¥</code> (H.) <em>having thrown the cudgel at him</em>;
<code>nimittaá¹ kiá¹cid ÄsÄdya</code> (H.) <em>for some reason or other</em>.</p>
<p>h. The gerund is in the later language sometimes found in composition,
as if a noun-stem: e. g. <code>prasahyaharaá¹‡a</code> <em>taking with violence</em>;
<code>pretyabhÄva</code> <em>existence after death</em>; <code>vibhajyapÄá¹­ha</code> <em>separate
enunciation</em>; <code>sambhÅ«yagamana</code> <em>going together</em>. It is also often
repeated (1260), in a distributive sense: e. g.
<code>sÃ¡ vÄÃ­ sammá¹›Ìjya-sammá¹›jya pratÃ¡pya-pratapya prÃ¡ yacchati</code> (Å›B.) <em>in each
case, after wiping and warming them, he hands them over</em>;
<code>gá¹›hÄ«tvÄ-gá¹›hÄ«tvÄ</code> (KÅ›S.) <em>at each taking</em>; <code>unnamyoâ€™nnamya</code> (PaÃ±c.)
<em>every time that they arise</em>.</p>
<p>Adverbial Gerund in <code>am</code>.</p>
<p>995. The accusative of a derivative <em>nomen actionis</em> in <code>a</code>, used
adverbially, assumes sometimes a value and construction so accordant
with that of the usual gerund that it cannot well be called by a
different name.</p>
<p>a. No example of a peculiar gerundial construction with such a form
occurs either in RV. or AV., although a dozen adverbial accusatives are
to be classed as representing the formation: thus,
<code>abhyÄkrÄÌmam, pratÃ¡nÌ„kam, praá¹‡Ã³dam, nilÄÌyam, abhiskÃ¡ndam</code>, etc. This
gerund is found especially in the BrÄhmaá¹‡as and SÅ«tras, where it is not
rare; in the epics it is extremely infrequent; later, also, it occurs
very sparingly.</p>
<p>b. A final vowel has vá¹›ddhi-strengthening before the suffix: thus,
<code>nÄyam, Å›rÄvam, kÄram</code>; final <code>Ä</code> adds <code>y</code>: thus, <code>khyÄyam, yÄyam</code>; a
medial vowel has <code>guá¹‡a</code> (if capable of it: 240): thus,
<code>ká¹£epam, kroÅ›am, vartam</code> (but <code>Ä«ká¹£am, pÅ«ram</code>); a medial <code>a</code> before a
single consonant is lengthened: thus, <code>krÄmam, cÄram, grÄham, svÄdam</code>
(but <code>grantham, lambham</code>). The accent is on the radical syllable. No
uncompounded examples are found in the older language, and extremely few
in the later.</p>
<p>c. Examples are: <code>kÄÌmaá¹ vÄÌ imÄÌny Ã¡nÌ„gÄni vyatyÄÌsaá¹ Å›ete</code> (Å›B.) <em>he lies
changing the position of these limbs at pleasure</em>;
<code>ÃºttarÄm-uttarÄá¹ Å›ÄÌkhÄá¹ samÄlÃ¡mbhaá¹ rÃ³het</code> (Å›B.) <em>he would climb, taking
hold of a higher and ever a higher limb</em>;
<code>aparÄ«Ìá¹£u mahÄnÄgÃ¡m ivÄ â€™bhisaá¹sÄÌraá¹ didá¹›ká¹£itÄÌraá¸¥</code> (Å›B.) <em>hereafter,
running together as it were about a great snake, they will wish to see
him</em>; <code>nÄÌmÄny ÄsÄm etÄÌni nÄmagrÄÌham</code> (Å›B.) <em>with separate naming of
these their names</em>; <code>yÃ³ viparyÄÌsam avagÅ«Ìhati</code> (Å›B.) <em>whoever buries it
upside down</em>; <code>bÄhÅ«tká¹£epaá¹ kranditum pravá¹›ttÄ</code> (Å›.) <em>she proceeded to
cry, throwing up her arms</em> (<em>with arm-tossing</em>);
<code>navacÅ«tapallavÄni darÅ›aá¹-darÅ›am madhukarÄá¹‡Äá¹ kvanitÄni Å›rÄvaá¹-Å›rÄvam paribabhrÄma</code>
(DKC.) <em>he wandered about, constantly seeing the young shoots of the
mango, and hearing the humming of the bees</em>. Repeated forms, like those
in the last example, are approved in the later language; they do not
occur earlier (but instead of them the repeated ordinary gerund: 994 h).</p>

  </div>
</article>


        

        



    <aside class="card border noPrint" id="section-tree-item-vyAkaraNam_whitney_17_Chapter_XIII_VERBAL_ADJECTIVES_AND_NOUNS_PARTICIPLES_INFINITIVES_GERUNDS_md">
        <div class="card-title bg-light-gray border d-flex justify-content-between">
            <a href="https://vishvAsa.github.io/sanskrit/vyAkaraNam/whitney/17_Chapter_XIII_VERBAL_ADJECTIVES_AND_NOUNS_PARTICIPLES_INFINITIVES_GERUNDS/">17 Chapter XIII VERBAL ADJECTIVES AND NOUNS: PARTICIPLES, INFINITIVES, GERUNDS </a>
            <a data-toggle="collapse" href="#section-tree-item-body-vyAkaraNam_whitney_17_Chapter_XIII_VERBAL_ADJECTIVES_AND_NOUNS_PARTICIPLES_INFINITIVES_GERUNDS_md" role="button" aria-expanded="false" aria-controls="section-tree-item-body-vyAkaraNam_whitney_17_Chapter_XIII_VERBAL_ADJECTIVES_AND_NOUNS_PARTICIPLES_INFINITIVES_GERUNDS_md" >â€¦<i class="fas fa-caret-down" class="collapsed"></i> </a>
        </div>
        <nav id="section-tree-item-body-vyAkaraNam_whitney_17_Chapter_XIII_VERBAL_ADJECTIVES_AND_NOUNS_PARTICIPLES_INFINITIVES_GERUNDS_md" class="card-body p-0 collapse">
            
            <li>draft: false</li>
            
            <li>iscjklanguage: false</li>
            
            <li>title: 17 Chapter XIII VERBAL ADJECTIVES AND NOUNS: PARTICIPLES, INFINITIVES, GERUNDS</li>
            
        </nav>
    </aside>


      </main>
    </div>
    <footer class="bg-yellow  p-1 noPrint" role="contentinfo">
  

  <div id="div_foot_nav_bar" class="row">
    <a href="https://vishvAsa.github.io/sanskrit/search"  class="btn btn-light btn-sm">ğŸ¥½ğŸ”¦</a>
    <div class="row col  d-flex justify-content-center">
      <div><a id="previousPageFoot" href="" class="btn btn-secondary">###<i class="fas fa-caret-left"></i></a></div>
      <div ><a id="nextPageFoot" href="" class="btn btn-secondary"><i class="fas fa-caret-right"></i> ### </a></div>
    </div>
      <ul id="footer-bar-right-custom" class="list-group list-group-horizontal">
      </ul>
  </div>
  <div id="div_footer_bar" class="container-fluid d-flex justify-content-between">
    <a class="btn btn-secondary" href="https://github.com/vishvAsa/sanskrit/issues/new" >
      âœ‰ï¸Contact
    </a>
    <a class="btn btn-secondary" href="http://creativecommons.org/licenses/by/4.0/"><img alt="Creative Commons License" style="border-width:0" src="https://i.creativecommons.org/l/by/4.0/80x15.png" /></a>
    <div class="btn small border">
      
      <a href="https://github.com/vishvAsa/sanskrit/actions/workflows/build.yml"><img src="https://github.com/vishvAsa/sanskrit/actions/workflows/build.yml/badge.svg"> Built </a> on 2026 Feb 5 11:08:52 UTC. (<a href="http://google.com/search?q=11%3a08%3a52%20UTC to IST">IST</a>)
    </div>
  </div>
</footer>



<script async src="https://www.googletagmanager.com/gtag/js?id=G-33H08JSLQR"></script>
<script>
  window.dataLayer = window.dataLayer || [];
  function gtag(){dataLayer.push(arguments);}
  gtag('js', new Date());

  gtag('config', 'G-33H08JSLQR');
</script>

  </body>
  <script type='text/javascript'>
    
    
    
    module_uiLib.onDocumentReadyTasks();
  </script>
  
</html>
